ACORDAO-COMPLETO-2328011

ACÓRDÃO 2781/2019 ATA 45/2019 - PLENÁRIO

VISTOS, relatados e discutidos estes autos de Monitoramento autuado com o intuito de verificar a implementação das determinações do Acórdão 176/2015-TCU-Plenário, por meio do qual foi apreciado processo de fiscalização realizada pela então Secretaria de Controle Externo no Estado de Sergipe (Secex-SE) , nas Superintendências do Patrimônio da União no Estado de Alagoas (SPU-AL) e de Sergipe (SPU-SE) , no período compreendido entre 2/6 e 15/8/2014;
ACORDAM os ministros do Tribunal de Contas da União, reunidos em Sessão do Plenário, ante as razões expostas pelo relator e com fundamento no artigo 43, inciso I, da Lei 8.443/1992 c/c o artigo 250, incisos II e III, do Regimento Interno, em:
9.1. aplicar, individualmente, aos Srs. Aécio Chaves da Silva, Coordenador Estadual do Dnocs em Sergipe; Ângelo Roberto Antoniolli, Reitor da Universidade Federal de Sergipe, Roosevelt Patriota Cota, Superintendente Estadual da Funasa; Israel Wanderley Maux Lessa, Superintendente Regional do Trabalho e Emprego no Estado de Alagoas; e à Sra. Celuta Cruz Moraes Krauss, Superintendente Regional do Trabalho e Emprego no Estado de Sergipe, a multa prevista no art. 58, inciso IV, da Lei 8.443/1992, no valor de R$ 5.000,00 (cinco mil reais) fixando-lhes o prazo de 15 (quinze) dias, a contar da notificação, para que comprovem, perante o Tribunal (art. 214, inciso III, alínea "a", do Regimento Interno/TCU) , o recolhimento das dívidas ao cofres do Tesouro Nacional, atualizada monetariamente desde a data do Acórdão até a do efetivo recolhimento, se for paga após o vencimento, na forma da legislação em vigor;
9.2. autorizar o desconto da dívida na remuneração do servidor, observado o disposto no art. 46 da Lei 8.112/1990;
9.3 autorizar, antecipadamente, caso seja requerido, o pagamento das dívidas decorrentes dos subitens 9.4, 9.5 e 9.6 em até 36 (trinta e seis) parcelas mensais e consecutivas, nos termos do art. 26 da Lei 8.443/1992, c/c o art. 217 do Regimento Interno do TCU, fixando-se o vencimento da primeira parcela em 15 (quinze) dias, a contar do recebimento da notificação, e o das demais a cada 30 (trinta) dias, devendo incidir sobre cada uma os encargos devidos, na forma prevista na legislação em vigor, alertando os responsáveis que a falta de comprovação do recolhimento de qualquer parcela importará o vencimento antecipado do saldo devedor, nos termos do art. 217, § 2º, do Regimento Interno do TCU;
9.4. autorizar, desde logo, nos termos do art. 28, inciso II, da Lei 8.443/1992, a cobrança judicial das dívidas, caso não atendidas as notificações e não seja possível o desconto determinado;
9.5. determinar à Superintendência do Patrimônio da União no Estado de Alagoas, com fundamento no art. 250, inciso II, do RI/TCU, que realize as vistorias necessárias para uma melhor avaliação do valor do terreno da União dos imóveis constantes das Tabelas 17 e 18 do Relatório de Fiscalização à peça 45, p. 107-123, fazendo constar do Relatório de Gestão as providências adotadas a partir dos resultados encontrados;
9.6. determinar à Coordenadoria Estadual do Dnocs em Sergipe¸ nos termos do art. 43, inciso I, da Lei 8.443/1992, que proceda à reavaliação do bem imóvel sob seu domínio, referente ao RIP 3247000065000, nos termos das normas da SPU/MP atualmente vigentes e da norma ABNT NBR 14.653-2, ou naquela que vier a sucedê-la, fazendo constar do Relatório de Gestão as providências adotadas a partir dos resultados encontrados;
9.7. determinar à Universidade Federal de Sergipe, nos termos do art. 43, inciso I, da Lei 8.443/1992, que proceda à reavaliação dos seguintes imóveis sob seu domínio: RIP 3233001545006, 3105001495007, 3169000095001, 3105001335000, 3105001575000, 3105001585006, 3105001485001, 3171000035000, 3171000055001, 3225000105001 e RIP 3105001505002, nos termos das normas da SPU/MP atualmente vigentes e da norma ABNT NBR 14.653-2, ou naquela que vier a sucedê-la, fazendo constar do Relatório de Gestão as providências adotadas a partir dos resultados; 
9.8. determinar à Superintendência Regional do Trabalho e Emprego no Estado de Sergipe, nos termos do art. 43, inciso I, da Lei 8.443/1992, que proceda à reavaliação dos seguintes bens imóveis sob seu domínio: RIP 3105002235009, 3157000435003 e 3195000115001, nos termos das normas da SPU/MP atualmente vigentes e da norma ABNT NBR 14.653-2, ou naquela que vier a sucedê-la, fazendo constar do Relatório de Gestão as providências adotadas a partir dos resultados encontrados;
9.9. determinar à Superintendência Estadual da Funasa no Estado de Alagoas, nos termos do art. 43, inciso I, da Lei 8.443/1992, que proceda à reavaliação dos seguintes bens imóveis sob seu domínio: RIP 2763000055003, 2833000325005, 2833000265002, 2745000085001, 2745000115008, 2833000305004, 2835000125002, 2757000055009, 2863000085006, 2745000095007, 2827000085000, 2753000025000, 2833000315000, 2727000055007, 2745000125003, 2849000125002, 2785003175000 e 2785002605001, nos termos das normas da SPU/MP atualmente vigentes e da norma ABNT NBR 14.653-2, ou naquela que vier a sucedê-la, fazendo constar do Relatório de Gestão as providências adotadas a partir dos resultados encontrados; 
9.10. determinar à Superintendência Regional do Trabalho e Emprego no Estado de Alagoas, nos termos do art. 43, inciso I, da Lei 8.443/1992, que: 
9.10.1. corrija a impropriedade verificada no imóvel de uso especial de RIP 2707000055002, tendo como referencial as orientações contidas no Manual do Spiunet, uma vez que consta do memorial do terreno que o imóvel tem forma retangular, medindo 7,0m x 40,0m, perfazendo uma área de 280,0m², enquanto que a área do terreno informada nesse memorial é de 303,81m², fazendo constar do Relatório de Gestão as providências adotadas a partir dos resultados encontrados;
9.10.2. proceda à reavaliação dos seguintes bens imóveis sob seu domínio: RIP 2705000325003, 2825000255006, 2707000055002, 2885000275000, 2785003045000 e 2785003465009, nos termos das normas da SPU/MP atualmente vigentes e da norma ABNT NBR 14.653-2, ou naquela que vier a sucedê-la, fazendo constar do Relatório de Gestão as providências adotadas a partir dos resultados encontrados;
9.11. dar conhecimento à Secretaria de Controle Externo da Administração do Estado (SecexAdmin) e à Controladoria Regional da União no Estado do Alagoas (CGU-AL) acerca do teor das determinações feitas à Superintendência do Patrimônio da União no Estado de Alagoas, à Superintendência Estadual da Funasa no Estado de Alagoas e à Superintendência Regional do Trabalho e Emprego no Estado de Alagoas, nos termos dos subitens 9.5, 9.9 e 6.10 anteriores, para a adoção das providências cabíveis;
9.12. dar conhecimento à Controladoria Regional da União no Estado do Sergipe (CGU/SE) acerca do teor das determinações feitas à Coordenadoria Estadual do Dnocs em Sergipe, à Universidade Federal de Sergipe e à Superintendência Regional do Trabalho e Emprego no Estado de Sergipe, nos termos dos subitens 6.9, 6.10 e 6.11 anteriores, para a adoção das providências cabíveis;
9.13. dar ciência à Superintendência da Polícia Rodoviária Federal em Sergipe a respeito do não atendimento à determinação inserta no subitem 9.6 do Acórdão 176/2015-TCU-Plenário (relatoria do Ministro Raimundo Carreiro) , pois a avaliação das benfeitorias dos imóveis de RIPs 3133.00006.500-4 e 3157.00016.500-6 ainda se mostraram superavaliadas mesmo após a reavaliação feita por este órgão em 17/12/2014;
9.14. dar ciência ao Tribunal Regional do Trabalho da 19ª Região em Alagoas a respeito da não apresentação do memorial de cálculo referente às reavaliações dos imóveis de RIPs 2871000095002 e 2785003925000, que justifique os valores informados no Ofício 80/2015/GP, datado de 18/3/2015;
9.15. dar ciência do presente Acórdão, assim como do Relatório e do Voto que o fundamentam, às Superintendências do Patrimônio da União nos Estados de Alagoas e Sergipe;
9.16. arquivar o presente processo, nos termos do art. 169, inciso II, do Regimento Interno do TCU.

Auditoria realizada para verificar os procedimentos de avaliação dos bens dominiais e de uso especial da União situados nos Estados de Alagoas e de Sergipe. Monitoramento de deliberação.

Superintendência do Patrimônio da União no Estado de Alagoas; Superintendência do Patrimônio da União no Estado de Sergipe.

3. Interessados/Responsáveis:
3.1. Responsáveis: Cláudio Luiz dos Santos Beirão (CPF XXX.426.054-XX),Teófilo Melo da Silva (CPF XXX.121.985-XX), Aécio Chaves da Silva (CPF XXX.305.705-XX), Ângelo Roberto Antoniolli (CPF XXX.238.618-XX), Celuta Cruz Moraes Krauss (CPF XXX.866.655-XX), Roosevelt Patriota Cota (CPF XXX.997.104-XX) e Israel Wanderley Maux Lessa (CPF XXX.488.934-XX).

13.1. Ministros presentes: José Mucio Monteiro (Presidente), Benjamin Zymler, Aroldo Cedraz (Relator), Raimundo Carreiro e Ana Arraes.
13.2. Ministros-Substitutos convocados: Augusto Sherman Cavalcanti e Marcos Bemquerer Costa.
13.3. Ministros-Substitutos presentes: André Luís de Carvalho e Weder de Oliveira.

ACORDAO-COMPLETO-2425731

Acórdão 2490/2020 - Plenário

AROLDO CEDRAZ

Transcrevo a seguir a instrução elaborada na então Secretaria de Controle Externo no Estado de Sergipe (Secex-SE) , que foi endossada pelos dirigentes da unidade (Peças 132 a 134) :
	"[...] Cuidam os presentes autos de auditoria realizada nas Superintendências do Patrimônio da União no Estado de Alagoas (SPU/AL) e de Sergipe (SPU/SE) , no período compreendido entre 2/6 e 15/8/2014, que teve como objetivo a verificação dos procedimentos de avaliação dos bens dominiais e de uso especial da União situados nos Estados de Alagoas e Sergipe, com base em informações colhidas junto ao Sistema Integrado de Administração Patrimonial (Siapa) e junto ao Sistema de Gerenciamento dos Imóveis de Uso Especial da União (Spiunet) operacionalizados pelas superintendências estaduais.
HISTÓRICO
2.	A presente auditoria surgiu a partir de um amplo levantamento de informações realizado pela então 8ª Secretaria de Controle Externo junto à Secretaria do Patrimônio da União, vinculada ao Ministério do Planejamento (SPU/MP) , no âmbito do TC Processo 018.689/2012-4, cujos principais objetivos eram: (a) conhecer a organização e o funcionamento da estrutura da SPU, bem como seus programas, projetos e atividades; (b) catalogar e verificar, de forma consolidada por temas, o cumprimento das deliberações do TCU à unidade, exaradas no período de 2002 a 2012, visando identificar possíveis problemas sistêmicos que pudessem estar afetando a implementação dessas deliberações; e (c) avaliar, em consequência, a viabilidade da realização de futuras ações de controle.
2.1.	Dessa forma, em 3/4/2013 o TCU apreciou o levantamento realizado pela citada unidade técnica, dando origem ao Acórdão 726/2013-TCU-Plenário (relatoria da Ministra Ana Arraes) , no qual foram proferidas algumas determinações e recomendações à SPU/MP. Na oportunidade, foi também apreciada matriz de riscos, onde foram eleitas as prioridades para futuras ações de controle do TCU junto ao citado órgão. Em tempo, a verificação de cumprimento do julgado ficou a cargo da Secex Administração, unidade que passou a responder pela fiscalização da SPU/MP no início de 2013.
2.2.	Nesse contexto, após ampla discussão no âmbito da Secretaria de Controle Externo (Segecex) , com a participação dos auditores que integraram a equipe que realizou o levantamento, foi priorizado auditar a sistemática de avaliação de imóveis da SPU, realizada na sede e em todas as superintendências regionais do órgão.
2.3.	Observou-se também que o trabalho, além de estar incluído dentre as fiscalizações que compunham a proposta de plano de fiscalização da Segecex para o período de abril/2014 a março/2015, previu a participação das Secretarias de Controle Externo dos Estados que são responsáveis pela função administração, as quais tiveram a participação confirmada após o planejamento de atividades anuais das Secretarias.
2.4.	A proposta apresentada pela Secex Administração (TC Processo 005.137/2014-4) versando sobre Auditoria Conjunta na SPU, sob a modalidade de Fiscalização de Orientação Centralizada (FOC) foi submetida à Coordenação-Geral de Controle Externo dos Serviços Essenciais ao Estado e das Regiões Sul e Centro-Oeste (Coestado) a qual, com base na delegação de competência prevista no inciso I do art. 1º da Portaria Segecex 4/2013, manifestou-se de acordo com a proposta e submeteu os autos à apreciação do Gabinete do Ministro Relator, Raimundo Carreiro, que, em 4/4/2014, mostrou-se favorável mediante despacho à peça 3 do TC Processo 005.137/2014-4.
2.5.	A partir do objetivo do trabalho e a fim de avaliar em que medida os recursos estão sendo aplicados de acordo com a legislação pertinente, formularam-se as questões adiante indicadas:
a)	A atividade de avaliação de imóveis está suportada por gestão e estrutura mínimas necessárias para sua realização?
b)	Existem avaliações de bens imóveis de uso especial vencidas?
c)	As Plantas Genéricas de Valores (PGV) utilizadas para correção dos valores dos bens dominiais são adequadas?
d)	Os bens de uso especial que sofreram avaliação periódica dentro do prazo estabelecido pelos normativos refletem valores adequados?
e)	Os bens dominiais que sofreram avaliação periódica dentro do prazo estabelecido pelos normativos refletem valores adequados?
f)	Constam bens dominiais cadastrados no Siapa com valores irrisórios?
2.6.	Na fase inicial de planejamento dos trabalhos, buscou-se realizar um amplo estudo sobre o tema, utilizando-se para isso os arquivos que foram disponibilizados pela equipe de coordenação dos trabalhos, e posteriormente, foram analisados os dados constantes dos arquivos extraídos do Spiunet e Siapa, a fim de que se pudesse obter a amostra mais representativa para a averiguação da avaliação dos imóveis de uso especial e dominiais da União nos estados de Sergipe e Alagoas.
2.7.	As amostras para cada um dos universos estatísticos foram obtidas por meio de critérios de materialidade e relevância definidos na matriz de planejamento fornecida pela equipe de coordenação desta Fiscalização de Orientação Centralizada (FOC) , e o seu tamanho foi limitado pelo tempo disponibilizado para a execução dos trabalhos de auditoria.
2.8.	Importante observar que a opção adotada foi pela amostragem por intenção ou por julgamento, que é baseada na escolha deliberada e exclui qualquer processo aleatório. Os elementos que deverão compor a amostra são julgados como adequados baseado em escolhas de casos específicos, na população onde o auditor está interessado.
2.9.	Foram também feitas pesquisas em diversos sítios de internet, destacando-se o do Ministério do Planejamento, Orçamento e Gestão e Secretaria de Patrimônio da União. Foram também objeto de consulta, os Relatórios de Gestão dos órgãos envolvidos referentes ao exercício de 2012 e 2013, além de notícias da imprensa acerca do órgão e do assunto avaliação de imóveis.
2.10.	Posteriormente, na fase de execução, foram formulados ofícios de requisição à SPU/SE e SPU/AL, a fim de sanear dúvidas existentes. Nessa etapa foram utilizadas, principalmente, as técnicas de análise documental, revisão analítica e inspeção física. Foram também realizadas entrevistas não estruturadas com representantes de áreas das superintendências estaduais, relacionadas à atividade de avaliação imobiliária.
2.11.	Outro ponto que mereceu destaque na fase de execução foi a realização de pesquisa de preços de terrenos em alguns municípios dos estados de Sergipe e Alagoas, com a utilização de jornais locais e sítios de internet, a fim de que se pudesse obter parâmetros para uma análise mais criteriosa acerca da avaliação dos imóveis dominiais da União, notadamente os terrenos de marinha.
2.12.	Por fim, na última fase do trabalho, com base nas diversas informações coletadas, foi elaborado o relatório de fiscalização de peça 45, em que foram apresentados os achados encontrados ao longo do trabalho, bem como as propostas de melhoria.
2.13.	Em 4/2/2015, por meio do Acórdão 176/2015-TCU-Plenário (peça 48) e respectivos Relatório (peça 49) e Voto do Ministro-relator Raimundo Carreiro (peça 50) , este Tribunal, acompanhando o seu Voto, acolheu com algumas alterações a proposta de encaminhamento da Secex/SE, julgando o relatório mencionado no subitem anterior nos termos a seguir, alterado o subitem 9.21 na forma prescrita no Acórdão 388/2015-TCU-Plenário (relatoria do Ministro Raimundo Carreiro; peça 70) :
9.1 determinar à Superintendência de Patrimônio da União no Estado de Alagoas (SPU/AL) e à Superintendência de Patrimônio da União no Estado de Sergipe (SPU/SE) , no sentido de cobrar das Unidades Gestoras responsáveis que reavaliem os imóveis sob suas responsabilidades, com base nas normas técnicas vigentes;
9.2. determinar à Superintendência do Patrimônio da União no Estado de Sergipe (SPU/SE) , nos termos do art. 43, inciso I, da Lei 8.443/1992, que adote as providências a seguir, informando a este Tribunal no prazo de 180 dias: 
9.2.1. correção de valores ou dados registrados indevidamente nos seguintes RIPs: 3105011501174, 3105011083313, 3105011415928, 3105011083828, 3105000698982, 3105010618582, 3105010771771, 3105011446645, 3105011446726 e 3105011446807, nos termos da Tabela 19 do Relatório de Auditoria transcrito;
9.2.2. atualização das informações dos imóveis constantes da Tabela 1-A do relatório transcrito, realizando nova avaliação imobiliária de acordo com os procedimentos previstos na Instrução Normativa n. 1, de 02/12/2014;
9.2.3. atualização das informações dos imóveis referentes aos RIPs 3115000075001, 3221000035000 e 3115000055000, que estão sob sua responsabilidade, pois não consta a data de avaliação dos mesmos, em ofensa ao que prevê a Instrução Normativa n. 1, de 02/12/2014;
9.2.4. reavaliação dos imóveis de RIPs 3111000058236 e 3111000060486, localizados no município de Barra dos Coqueiros/SE, às margens do Oceano Atlântico, que apresentaram diferentes valores do metro quadrado do terreno, embora sejam contíguos e tenham características semelhantes, e, se for o caso, corrija a distorção constatada no Siapa, com base no art. 67 do Decreto-lei 9.760/1946;
9.3.  determinar à Superintendência do Patrimônio da União no Estado de Sergipe que:
9.3.1. elabore um plano de ação em nível local, com cronograma de médio e longo prazo, metas físicas a serem alcançadas em cada ano, estratégia utilizada para priorizar as ações, condizente com as condições operacionais da Secretaria e com a urgência da questão, no sentido de dar cumprimento, em nível estadual, ao subitem 1.7.1 do Acórdão 726/2013-TCU-Plenário, fazendo constar do Relatório de Gestão as providências adotadas;
9.3.2. corrija as inconsistências cadastrais verificadas nos imóveis de uso comum do povo que apresentaram valor zero na avaliação do terreno da União, e cujos Registros de Identificação do Patrimônio encontram-se listados na Tabela 20 do Relatório de Auditoria transcrito, fazendo constar do Relatório de Gestão as providências adotadas;
9.3.3. cancele os RIPs 3105011083747, 3105000522191, 3105000993127 e 3105001054957, em virtude de se tratar de fração ideal remanescente, fazendo constar do Relatório de Gestão as providências adotadas;
9.4. determinar à Superintendência do Patrimônio da União no Estado de Alagoas (SPU/AL) , nos termos do art. 43, inciso I, da Lei 8.443/1992, que adote as providências a seguir, informando a este Tribunal no prazo de 180 dias:
9.4.1. atualização das informações dos imóveis constantes da Tabela 2-A, realizando nova avaliação imobiliária de acordo com os procedimentos previstos na Instrução Normativa n. 1, de 02/12/2014;
9.4.2. reavaliação dos seguintes bens imóveis sob seu domínio: RIP 2785002235000, 2785003985002 e 2785003555008, com base nas normas da SPU/MP atualmente vigentes e na norma ABNT NBR 14.653-2, ou naquela que vier a sucedê-la;
9.5. determinar à Superintendência do Patrimônio da União no Estado de Alagoas que:
9.5.1. elabore um plano de ação em nível local, com cronograma de médio e longo prazo, metas físicas a serem alcançadas em cada ano, estratégia utilizada para priorizar as ações, condizente com as condições operacionais da Secretaria e com a urgência da questão, no sentido de dar cumprimento, em nível estadual, ao subitem 1.7.1 do Acórdão 726/2013-TCU-Plenário, fazendo constar do Relatório de Gestão as providências adotadas;
9.5.2. corrija das inconsistências cadastrais verificadas nos imóveis de uso comum do povo que apresentaram valor zero na avaliação do terreno da União, e cujos Registros de Identificação do Patrimônio encontram-se listados na Tabela 21 do Relatório de Auditoria transcrito, fazendo constar do Relatório de Gestão as providências adotadas;
9.5.3. cancele dos RIPs 2785010445735 e 2711010012339, em virtude de se tratar de fração ideal remanescente, fazendo constar do Relatório de Gestão as providências adotadas;
9.6. determinar à Superintendência de Polícia Rodoviária Federal em Sergipe, nos termos do art. 43, inciso I, da Lei 8.443/1992, que, no prazo de sessenta dias, proceda à reavaliação dos seguintes bens imóveis sob seu domínio: RIP 3133000065004 e 3157000165006, com base nas normas da SPU/MP atualmente vigentes e na norma ABNT NBR 14.653-2, ou naquela que vier a sucedê-la;
9.7. determinar à Coordenadoria Estadual do Dnocs em Sergipe¸ nos termos do art. 43, inciso I, da Lei 8.443/1992, que, no prazo de sessenta dias, proceda à reavaliação do bem imóvel sob seu domínio, referente ao RIP 3247000065000, nos termos das normas da SPU/MP atualmente vigentes e da norma ABNT NBR 14.653-2, ou naquela que vier a sucedê-la;
9.8. determinar à Universidade Federal de Sergipe, nos termos do art. 43, inciso I, da Lei 8.443/1992, que, no prazo de sessenta dias:
9.8.1. proceda à reavaliação dos seguintes bens imóveis sob seu domínio: RIP 3233001545006, 3105001495007, 3169000095001, 3105001335000, 3105001575000, 3105001585006, 3105001485001, 3171000035000, 3171000055001 e 3225000105001, nos termos das normas da SPU/MP atualmente vigentes e da norma ABNT NBR 14.653-2, ou naquela que vier a sucedê-la;
9.8.2. proceda à reavaliação do bem imóvel sob seu domínio, referente ao RIP 3105001505002, nos termos das normas da SPU/MP atualmente vigentes e da norma ABNT NBR 14.653-2, ou naquela que vier a sucedê-la;
9.9. determinar ao Instituto Federal de Educação, Ciência e Tecnologia de Sergipe, nos termos do art. 43, inciso I, da Lei 8.443/1992, que, no prazo de sessenta dias, proceda à reavaliação do bem imóvel sob seu domínio, referente ao RIP 3189000505000, nos termos das normas da SPU/MP atualmente vigentes e da norma ABNT NBR 14.653-2, ou naquela que vier a sucedê-la;
9.10. determinar à Superintendência Regional do Trabalho e Emprego no Estado de Sergipe, nos termos do art. 43, inciso I, da Lei 8.443/1992, que, no prazo de sessenta dias, proceda à reavaliação dos seguintes bens imóveis sob seu domínio: RIP 3105002235009, 3157000435003 e 3195000115001, nos termos das normas da SPU/MP atualmente vigentes e da norma ABNT NBR 14.653-2, ou naquela que vier a sucedê-la;
9.11. determinar à Superintendência Regional da Polícia Federal em Alagoas, nos termos do art. 43, inciso I, da Lei 8.443/1992, que, no prazo de sessenta dias, proceda à reavaliação do bem imóvel sob seu domínio, referente ao RIP 2785002375006, nos termos das normas da SPU/MP atualmente vigentes e da norma ABNT NBR 14.653-2, ou naquela que vier a sucedê-la;
9.12. determinar à Superintendência Estadual da Funasa no Estado de Alagoas, nos termos do art. 43, inciso I, da Lei 8.443/1992, que, no prazo de sessenta dias:
9.12.1. proceda à reavaliação dos seguintes bens imóveis sob seu domínio: RIP 2763000055003, 2833000325005, 2833000265002, 2745000085001, 2745000115008, 2833000305004, 2835000125002, 2757000055009, 2863000085006, 2745000095007, 2827000085000, 2753000025000, 2833000315000, 2727000055007, 2745000125003 e 2849000125002, nos termos das normas da SPU/MP atualmente vigentes e da norma ABNT NBR 14.653-2, ou naquela que vier a sucedê-la;
9.12.2. proceda à reavaliação dos seguintes bens imóveis sob seu domínio: RIP 2785003175000 e 2785002605001, nos termos das normas da SPU/MP atualmente vigentes e da norma ABNT NBR 14.653-2, ou naquela que vier a sucedê-la;
9.13. determinar à Superintendência Regional da Conab em Alagoas, nos termos do art. 43, inciso I, da Lei 8.443/1992, que, no prazo de sessenta dias, proceda à reavaliação do bem imóvel sob seu domínio, referente ao RIP 2785002425003, nos termos das normas da SPU/MP atualmente vigentes e da norma ABNT NBR 14.653-2, ou naquela que vier a sucedê-la;
9.14. determinar à Superintendência Estadual da Funasa em Sergipe, nos termos do art. 43, inciso I, da Lei 8.443/1992, que, no prazo de 60 (sessenta) dias:
9.14.1. corrija as impropriedades verificadas nos seguintes imóveis de uso especial, tendo como referencial as orientações contidas no Manual do Spiunet (subitem 3.8 deste relatório) :
9.14.1.1. RIPs  3187000105005, 3165000065002, 3187000115000, 3241000055006 e 3211000055004: consta da descrição no Spiunet que a natureza do imóvel é rural, diferentemente do que consta no memorial do terreno, que aponta que o imóvel é urbano, inclusive contendo esta informação expressamente ('situado na zona urbana da sede municipal') ;
9.14.1.2. RIP 3187000155002: incoerência entre a descrição do memorial da benfeitoria do Spiunet, que indica que o imóvel tem uma área construída de 572,63m², enquanto que a informação considerada como área construída é de 344,59m²; 
9.14.1.3. RIP 3231000035008: a descrição contida no memorial da benfeitoria no Spiunet não condiz com a área construída informada de 880,16m². Nela é descrito que há quatro edificações em pavimento único, totalizando uma área construída de 538,59m²;
9.14.1.4. RIP 3213000085007: a descrição contida no memorial da benfeitoria no Spiunet não condiz com a área construída informada de 1.019,10m². Nele consta que no imóvel há quatro benfeitorias com as seguintes áreas: 479,76m², 190,00m², 148,97m² e 1.457,69m², totalizando uma área de 2.276,42m²; 
9.14.2. proceda à reavaliação dos seguintes bens imóveis sob seu domínio: RIP 3199000035000, 3187000165008, 3213000085007, 3231000035008 e 3211000055004, nos termos das normas da SPU/MP atualmente vigentes e na norma ABNT NBR 14.653-2, ou naquela que vier a sucedê-la;
9.15. determinar ao Tribunal Regional do Trabalho da 19ª Região em Alagoas, nos termos do art. 43, inciso I, da Lei 8.443/1992, que, no prazo de sessenta dias:
9.15.1. proceda à reavaliação do bem imóvel sob seu domínio, referente ao RIP 2871000095002, nos termos das normas da SPU/MP atualmente vigentes e da norma ABNT NBR 14.653-2, ou naquela que vier a sucedê-la;
9.15.2. proceda à reavaliação do bem imóvel sob seu domínio, referente ao RIP 2785003925000, nos termos das normas da SPU/MP atualmente vigentes e da norma ABNT NBR 14.653-2, ou naquela que vier a sucedê-la;
9.16. determinar à Delegacia da Receita Federal em Alagoas, nos termos do art. 43, inciso I, da Lei 8.443/1992, que, no prazo de 60 (sessenta) dias:
9.16.1. corrija as impropriedades verificadas nos seguintes imóveis de uso especial, tendo como referencial as orientações contidas no Manual do Spiunet:
9.16.1.1. RIP 2833000275008: de acordo com a descrição constante do memorial, o imóvel tem forma retangular, medindo 6,0m x 17,0m, o que perfaz uma área de 102,0m². Ocorre que consta do relatório do Spiunet que a área do terreno é de 157,68m²;
9.16.1.2. RIPs 2885000295001, 2859000145000, 2871000115003, 2825000165007 e 2833000275008: não consta do relatório do Spiunet os "Dados da benfeitoria da utilização", contendo as informações para o cálculo do valor da benfeitoria;  
9.16.2. proceda à reavaliação dos seguintes bens imóveis sob seu domínio: RIP 2705000225009 e 2785002795005, nos termos das normas da SPU/MP atualmente vigentes e da norma ABNT NBR 14.653-2, ou naquela que vier a sucedê-la;
9.17. determinar à Superintendência Regional do Trabalho e Emprego no Estado de Alagoas, nos termos do art. 43, inciso I, da Lei 8.443/1992, que, no prazo de 60 (sessenta) dias:
9.17.1. corrija a impropriedade verificada no imóvel de uso especial de RIP 2707000055002, tendo como referencial as orientações contidas no Manual do Spiunet, uma vez que consta do memorial do terreno que o imóvel tem forma retangular, medindo 7,0m x 40,0m, perfazendo uma área de 280,0m², enquanto que a área do terreno informada nesse memorial é de 303,81m²;
9.17.2. proceda à reavaliação dos seguintes bens imóveis sob seu domínio: RIP 2705000325003, 2825000255006, 2707000055002, 2885000275000, 2785003045000 e 2785003465009, nos termos das normas da SPU/MP atualmente vigentes e da norma ABNT NBR 14.653-2, ou naquela que vier a sucedê-la;
9.18. determinar à Universidade Federal de Alagoas, nos termos do art. 43, inciso I, da Lei 8.443/1992, que, no prazo de 60 (sessenta) dias:
9.18.1. corrija a impropriedade verificada no imóvel de uso especial de RIP 2785002505007, tendo como referencial as orientações contidas no Manual do Spiunet, uma vez que consta da descrição contida no memorial desse sistema que a área construída é de 2.340,00m² e não de 4.416,00m²;
9.18.2. proceda à reavaliação do bem imóvel sob seu domínio, referente ao RIP 2785002425003, nos termos das normas da SPU/MP atualmente vigentes e da norma ABNT NBR 14.653-2, ou naquela que vier a sucedê-la;
9.19. dar ciência à Superintendência do Patrimônio da União no Estado de Alagoas das seguintes inconsistências encontradas no Siapa, em afronta ao art. 67 do Decreto-lei 9.760/1946:
9.19.1. RIP 2847010024377: consta R$ 9,52/m² como valor de avaliação do metro quadrado do imóvel no Siapa, diferentemente do valor da PGV entregue à equipe de auditoria, como sendo de R$ 9,00/m²;
9.19.2. RIPs 2873000005352 e 2829010001131: consta R$ 18,20/m² como valor de avaliação do metro quadrado do imóvel no Siapa, diferentemente do valor da PGV entregue à equipe de auditoria, como sendo de R$ 18,21/m²;
9.19.3. RIP 2789000000814: consta R$ 25,44/m² como valor de avaliação do metro quadrado do imóvel no Siapa, diferentemente do valor da PGV entregue à equipe de auditoria, como sendo de R$ 25,46/m²;
9.19.4. RIP 2789000024918: consta R$ 29,86/m² como valor de avaliação do metro quadrado do imóvel no Siapa, diferentemente do valor da PGV entregue à equipe de auditoria, como sendo de R$ 29,88/m²;
9.19.5. RIP 2789010081671: consta R$ 115,04/m² como valor de avaliação do metro quadrado do imóvel no Siapa, diferentemente do valor da PGV entregue à equipe de auditoria, como sendo de R$ 115,11/m²;
9.19.6. RIP 2789010042501: consta R$ 168,14/m² como valor de avaliação do metro quadrado do imóvel no Siapa, diferentemente do valor da PGV entregue à equipe de auditoria, como sendo de R$ 168,24/m²;
9.19.7. RIP 2711000011836: consta R$ 2,91/m² como valor de avaliação do metro quadrado do imóvel no Siapa, diferentemente do valor da PGV entregue à equipe de auditoria, como sendo de R$ 2,78/m²;
9.19.8. RIP 2789000001624: consta R$ 28,78/m² como valor de avaliação do metro quadrado do imóvel no Siapa, diferentemente do valor da PGV entregue à equipe de auditoria, como sendo de R$ 28,80/m²;
9.19.9. RIP 2789010102938: consta R$ 270,64/m² como valor de avaliação do metro quadrado do imóvel no Siapa, diferentemente do valor da PGV entregue à equipe de auditoria, como sendo de R$ 270,80/m²;
9.19.10. RIP 2711010106236: consta R$ 30,89/m² como valor de avaliação do metro quadrado do imóvel o Siapa, diferentemente do valor da PGV entregue à equipe de auditoria, como sendo de R$ 29,56/m²;
9.19.11) RIPs 709000013411 e 2709000012954: consta R$ 9,49/m² como valor de avaliação do metro quadrado do imóvel no Siapa, diferentemente do valor da PGV entregue à equipe de auditoria, como sendo de R$ 8,10/m²;
9.20. nos termos do art. 250, inciso IV, do Regimento Interno, determinar à Secretaria de Controle Externo no Estado de Sergipe - Secex/SE que realize audiência do gestor responsável da Superintendência do Patrimônio da União no Estado de Sergipe a respeito da avaliação irregular dos imóveis dominiais localizados nos municípios de Estância, Itaporanga D'Ajuda, Barra dos Coqueiros e Pirambu, contidos nas Tabelas 10 a 13 do relatório transcrito, que apresentaram indícios de subavaliação da terra nua, conforme pesquisa de preços realizada (Tabela 9 do mesmo documento) ;
9.21. nos termos do art. 250, inciso IV, do Regimento Interno, determinar à Secretaria de Controle Externo no Estado de Sergipe - Secex/SE que realize audiência do gestor responsável da Superintendência do Patrimônio da União no Estado de Alagoas a respeito da avaliação irregular dos imóveis dominiais localizados nos municípios de Maceió, Barra de São Miguel, Marechal Deodoro e São Miguel dos Milagres, contidos nas Tabelas 15 a 18 do relatório transcrito, que apresentaram indícios de subavaliação da terra nua, conforme pesquisa de preços realizada (Tabela 14 do mesmo documento) ;
9.22. apensar os presentes autos ao processo consolidador TC Processo 013.087/2014-2, após o cumprimento da determinação do subitem anterior.
2.14.	Após a prolação do Acórdão 176/2015-TCU-Plenário (relatoria do Ministro Raimundo Carreiro; peça 48) os autos retornaram à Secex/SE a fim de que fossem emitidos os ofícios de notificação das diversas determinações expedidas a órgãos federais nos estados de Sergipe e Alagoas, além de ciência à Superintendência do Patrimônio da União no Estado de Alagoas, bem como ofícios de audiência aos então gestores responsáveis pelas Superintendências do Patrimônio da União nos estados de Sergipe e Alagoas.
2.15.	As análises das razões de justificativa e das respostas às determinações com base no Acórdão 176/2015-TCU-Plenário (relatoria do Ministro Raimundo Carreiro; peça 48) foram feitas na instrução de peça 114, que contou com a concordância do então Diretor e Secretário da Secex/SE (peças 115 e 116, respectivamente) . Naquela instrução foi elaborada a tabela a seguir, com o intuito de facilitar a localização dos ofícios de audiência enviados aos responsáveis e das notificações das determinações feitas por este Tribunal na forma do acórdão supramencionado, bem como das razões de justificativa apresentadas e das respostas às determinações:
	OFÍCIOS DE AUDIÊNCIA
	DATA
	PEÇA
	DESTINATÁRIO
	CIÊNCIA
 (peça) 
	RESPOSTA (peça) 

	161/2015
	25/2/2015
	69
	Teófilo Melo da Silva
	73
	74

	176/2015
	27/2/2015
	71
	Cláudio Luiz dos Santos Beirão
	91
	93

	OFÍCIO DE NOTIFICAÇÃO
	DATA
	PEÇA
	DESTINATÁRIO
	CIÊNCIA
 (peça) 
	RESPOSTA (peça) 

	144/2015
	24/2/2015
	55
	Superintendência de Polícia Rodoviária Federal em Sergipe
	82
	75

	145/2015
	24/2/2015
	54
	Coordenadoria Estadual do Dnocs em Sergipe
	83
	NA

	143/2015
	24/2/2015
	56
	Superintendência do Patrimônio da União no Estado de Sergipe
	81
	112

	153/2015
	25/2/2015
	60
	Universidade Federal de Sergipe
	78
	NA

	157/2015
	25/2/2015
	59
	Instituto Federal de Educação, Ciência e Tecnologia de Sergipe
	80
	98

	158/2015
	25/2/2015
	58
	Superintendência Regional do Trabalho e Emprego no Estado de Sergipe
	79
	NA

	169/2015
	27/2/2015
	62
	Superintendência Regional da Polícia Federal em Alagoas
	86
	95

	170/2015
	27/2/2015
	61
	Superintendência Estadual da Funasa no Estado de Alagoas
	88
	NA

	168/2015
	27/2/2015
	63
	Superintendência do Patrimônio da União no Estado de Alagoas
	89
	113

	171/2015
	27/2/2015
	65
	Superintendência Regional da Conab em Alagoas
	92
	90

	160/2015
	25/2/2015
	57
	Superintendência Estadual da Funasa em Sergipe
	77
	100

	172/2015
	27/2/2015
	64
	Tribunal Regional do Trabalho da 19ª Região em Alagoas
	84
	94

	173/2015
	27/2/2015
	68
	Delegacia da Receita Federal em Alagoas
	87
	117 (*) 

	174/2015
	27/2/2015
	67
	Superintendência Regional do Trabalho e Emprego no Estado de Alagoas
	76
	NA

	175/2015
	27/2/2015
	66
	Universidade Federal de Alagoas
	85
	102

Obs.: NA: não apresentou; (*) A apresentação da documentação se deu intempestivamente no dia 6/2/2016.
2.16.	Ocorre que antes que a proposta contida na instrução de peça 114 fosse apreciada por este Tribunal, o Ministro Relator Raimundo Carreiro proferiu em 14/10/2015 o Despacho no TC Processo 033.370/2014-1 (peça 39) , determinando que a análise das audiências fosse efetuada pela SecexAdmin e não pela Secex/SE.
2.17.	De acordo com informação constante da instrução de peça 118, p. 2, o relator do TC Processo 033.370/2014-1 (Ministro Raimundo Carreiro) , no seu Despacho de peça 39, determinou o sobrestamento da apreciação das razões de justificativa juntadas ao referido processo (peça 27 do TC Processo 033.370/2014-1) , bem como aos processos autuados como apartados (sendo o presente processo um deles) , até que fosse realizada auditoria na base de dados nos sistemas de gestão de imóveis da SPU (Siapa e Spiunet) , tendo em vista que foram identificadas incompatibilidades nas informações disponíveis nesses sistemas nas auditorias realizadas no âmbito da FOC. Com relação a essa auditoria na base de dados, foram feitos os seguintes apontamentos (peça 118, p. 2) :
11. Destaca-se que a citada auditoria foi realizada, no período de maio a agosto de 2016, em parceria com a Secretaria de Fiscalização de Tecnologia da Informação - Sefti/TCU. Como resultado dessa fiscalização, que teve por objeto avaliar o grau de confiabilidade quantitativa e qualitativa das bases de dados dos sistemas estruturantes da SPU, foram expedidas determinações à referida secretaria e estabelecidos prazos para o seu atendimento.
12. Tendo em vista que o relatório de fiscalização das bases de dados já foi apreciado pelo Pleno deste Tribunal, Acórdão 484/2017-TCU-Plenáriolena¿rio, Ministro Benjamin Zymler, (peça 33 - TC Processo 011.609/2016-8) , e em observância à determinação constante do Despacho do Relator, analisa-se, a seguir, as razões de justificativa de Teófilo Melo da Silva e Cláudio Luiz dos Santos Beirão, Superintendentes da SPU/SE e SPU/AL, respectivamente, à época dos fatos.
2.18.	Após essas considerações, o Auditor instrutor da peça 118 analisou as razões de justificativa dos Srs. Teófilo Melo da Silva e Cláudio Luiz dos Santos Beirão, tendo concluído que, em relação ao primeiro, deveriam ser acatadas, e em relação ao segundo, acatadas parcialmente. E, por fim, concluiu o seguinte (peça 118, p. 6) :
44. Em instrução da Secex-SE, foi proposta ainda a determinação à SPU/AL para que realizasse as vistorias necessárias para uma melhor avaliação do valor do terreno da União dos imóveis constantes das Tabelas 17 e 18 do Relatório de Fiscalização (peça 45) , fazendo constar do Relatório de Gestão as providências adotadas a partir dos resultados encontrados (peça 114, p. 24) . 
45. Deixa-se de propor este encaminhamento nesta instrução, tendo em vista o prazo decorrido da instrução proferida pela Secex-SE até o momento, dois anos, cabendo a esta unidade técnica avaliar a pertinência da realização desta determinação e o consequente monitoramento.
2.19.	Após o aval do Diretor e da Secretária da SecexAdmin (peças 119 e 120, respectivamente) , este Tribunal, mediante a prolação do Acórdão 270/2008-TCU-Plenário (relatoria do Ministro Aroldo Cedraz) , decidiu, no dia 21/2/2018, da seguinte forma (peça 121) : 
1.7.1. levantar o sobrestamento dos autos, em virtude de a fiscalização das bases de dados do Siapa já ter sido apreciada pelo Pleno deste Tribunal, Acórdão 484/2017-TCU-Plenáriolenário (peça 33 - TC Processo 011.609/2016-8) ; 
1.7.2. acolher as razões de justificativa apresentadas pelo Sr. Teófilo Melo da Silva (CPF 357.121.985- 68) , Superintendente da SPU/SE à época dos fatos; 
1.7.3. acolher parcialmente as razões de justificativa apresentadas pelo Sr. Cláudio Luiz dos Santos Beirão  (CPF XXX.426.054-XX) , Superintendente da SPU/AL à época dos fatos; 
1.7.4. encaminhar os autos para a Secex-SE para dar continuidade ao monitoramento do Acórdão 176/2015-TCU-Plenário, bem como avaliar a pertinência de realização de determinação proposta em instrução proferida pela mesma unidade técnica em 2015 (peça 114, p. 24) ;
2.20.	Dessa forma, levantado o sobrestamento dos autos, o presente processo retornou à Secex/SE para dar andamento ao subitem 1.7.4 do Acórdão 270/2008-TCU-Plenário (relatoria do Ministro Aroldo Cedraz) .
EXAME TÉCNICO
3.	Dando seguimento ao determinado na segunda parte do subitem 1.7.4 do Acórdão 270/2008-TCU-Plenário (relatoria do Ministro Aroldo Cedraz) , faz-se necessário analisar a pertinência ou não da determinação feita à SPU/AL, conforme consta do subitem 8.11 da instrução de peça 114. Essa determinação foi proposta em virtude do acatamento parcial das razões de justificativa apresentadas pelo então gestor responsável pela SPU no Estado de Alagoas (peça 93) e referem-se à avaliação irregular dos imóveis dominiais localizados nos municípios de Marechal Deodoro/AL e São Miguel dos Milagres/AL que apresentaram indícios de subavaliação da terra nua, conforme pesquisa de preços realizada pela equipe de fiscalização.
3.1.	Consta da instrução de peça 114, p. 12, que relativamente aos 404 imóveis da Tabela 17 (peça 45, p. 107-119) , localizados no município de Marechal Deodoro/AL, o superintendente da SPU/AL à época informou que, a despeito de localizados numa região próxima à praia do Francês, têm características rurais e se encontram afastados da praia e com acesso em estradas carroçáveis (de terra) , aduzindo que para uma melhor verificação da compatibilidade da PGV ao preço de mercado da área, "seria necessária realização de vistorias nestas propriedades" (peça 93, p. 6) .
3.2.	No que concerne aos 82 imóveis da Tabela 18 (peça 45, p. 120-123) , localizados no município de São Miguel dos Milagres/AL, o superintendente da SPU/AL à época informou, nas suas razões de justificativa, que do total dos imóveis insertos nesta tabela, dezenove deles têm tamanhos compatíveis com as dimensões de lotes e estão situados no loteamento Oiteiros, com acesso em estradas de terras, e os 73 restantes são imóveis com dimensões de glebas rurais e encontram-se em áreas de difícil acesso, o que justifica o valor mais baixo do m² (peça 114, p. 12) . Asseverou também que as praias do município de São Miguel dos Milagres/AL estão sendo descobertas por turistas e investidores, e isso tem aquecido o mercado de imóveis com a construção de diversas pousadas e pequenos hotéis na região e, em virtude desse fato, o responsável informou que os "valores da PGV dos imóveis neste município merecerá um acompanhamento mais de perto, tendo em vista os investimentos que estão sendo feitos por particulares e a procura por terrenos tem crescido" (peça 93, p. 6) .
3.3.	Considerando que não se tem notícia acerca da avaliação atualizada dos imóveis constantes das Tabelas 17 e 18, referentes, respectivamente, aos municípios de Marechal Deodoro/AL e São Miguel dos Milagres/AL, e que o prazo de dois anos decorrido desde a instrução de peça 114 reforçam a necessidade de verificação por parte deste Tribunal da atualização do valor dos imóveis da União, conclui-se pela necessidade de manutenção da proposta contida no subitem 8.11 da instrução de peça 114, no sentido de determinar à Superintendência do Patrimônio da União no Estado de Alagoas, com fundamento no art. 250, inciso II, do RI/TCU, que realize as vistorias necessárias para uma melhor avaliação do valor do terreno da União dos imóveis constantes das Tabelas 17 e 18 do Relatório de Fiscalização à peça 45, p. 107-123, fazendo constar do Relatório de Gestão as providências adotadas a partir dos resultados encontrados.
3.4.	Em complemento à proposta de determinação feita à SPU/AL mencionada no subitem anterior, entende-se necessário dar conhecimento à Secretaria de Controle Externo no Estado de Alagoas (Secex/AL) e à Controladoria Regional da União no Estado do Alagoas (CGU/AL) para a adoção das providências cabíveis.
4.	Ultrapassada essa fase, passa-se a dar continuidade ao monitoramento do Acórdão 176/2015-TCU-Plenário (relatoria do Ministro Raimundo Carreiro) , conforme consta da primeira parte do subitem 1.7.4 do Acórdão 270/2018-TCU-Plenário (relatoria do Ministro Aroldo Cedraz; peça 121) . 
4.1.	Importante ressaltar que o início desse monitoramento se deu na instrução de peça 114, conforme excerto a seguir, e essa análise ainda não foi submetida à apreciação deste Tribunal em virtude do sobrestamento mencionado no subitem 2.17 desta instrução. Após esse excerto, passa-se a analisar a documentação apresentada intempestivamente pelo então Delegado da Receita Federal do Brasil de Alagoas à peça 117, em atendimento ao Ofício 173/2015-TCU/SECEX-SE, datado de 27/2/2015 (peça 68) : 
4.	Passa-se a analisar a resposta enviada pelo Superintendente do Patrimônio da União em Sergipe, referente às determinações constantes do Ofício 143/2015-TCU/SECEX-SE (peça 56) , conforme subitens 9.1 a 9.3 do Acórdão 176/2015-TCU-Plenário ali referenciados:
4.1.	Subitem 9.1:  o então gestor da SPU/SE informou à peça 112, p. 1, que está atendendo a esta determinação, conforme consta do excerto a seguir:
Atendendo à determinação, informamos que a Divisão de Destinação - DIDES, desta Superintendência, realizou consulta ao Sistema de Gerenciamento dos Imóveis de Uso Especial da União- SPIUnet, ocasião em que foram identificados imóveis cadastrados em nome das Unidades Gestoras, os quais estavam com as avaliações vencidas, necessitando de nova avaliação. Em seguida, esta Superintendência enviou o Oficio Circular 003/2015/SPU/SE, de 28 de maio de 2015 [peça 112, p. 4-29], às Unidades Gestoras que possuíam imóveis com a avaliação vencida, solicitando que os valores fossem urgentemente atualizados. Algumas Unidades Gestoras já estão procedendo a atualização, conforme documentos constantes no ANEXO I.
4.1.1.	De posse dos documentos de peça 112, p. 4-29, pode-se comprovar a informação contida no excerto anterior de que foram emitidos ofícios endereçados às unidades gestoras cujos imóveis encontravam-se com avaliação vencida. Alguns órgãos/entidades já apresentaram os resultados dessa reavaliação, conforme pode ser comprovado pelos documentos de peça 112, p. 30-38 (Justiça Federal de Sergipe) , 39-51 (Iphan) e 52-54 (TRE/SE) . 
4.1.2.	Em vista do exposto, entende-se que a Superintendência de Patrimônio da União no Estado de Sergipe (SPU/SE) atendeu à determinação esposada no subitem 9.1 do Acórdão 176/2015-TCU-Plenário na medida em que efetuou de forma diligente a cobrança pela reavaliação dos imóveis por parte das Unidades Gestoras responsáveis.
4.2.	Subitem 9.2.1:  o então gestor da SPU/SE informou à peça 112, p. 1, que efetuou a correção no Siapa dos valores dos RIPs listados na Tabela 19 do Relatório de Auditoria (peça 45, p. 124-125) , conforme Nota Técnica 2/2015/DICUO/SPU/SE/SPU-MP (peça 112, p. 56-58) . As providências tomadas encontram-se na tabela a seguir, juntamente com a localização do documento que comprova o seu atendimento:
	RIP
	PROVIDÊNCIA
	LOCALIZAÇÃO

	3105011501174
	1. Alterado código do logradouro para 00031400 - Bugio Bairro;
2. Revisados valores de cobrança para anos 2013 a 2014 e inserimos por meio da Divisão de Receitas - Direp.
	peça 112, p. 66-67

	3105011083313
	1. Alterado código do logradouro para 00044000 - Orlando Dantas Conjunto;
2. Revisados valores de cobrança para anos 2009 a 2014 e inserimos por meio da Divisão de Receitas - Direp.
	peça 112, p. 68-69

	3105011415928
	1. Alterado código do logradouro para 00044000 - Orlando Dantas Conjunto;
2. Revisados valores de cobrança para anos 2013 a 2014 e inserimos por meio da Divisão de Receitas - Direp.
	peça 112, p. 70-71

	3105011083828
	1. Alterado código do logradouro para 00044000- Orlando Dantas Conjunto;
2. Revisados valores de cobrança para anos 2009 a 2014 e inserimos por meio da Divisão de Receitas - Direp.
	peça 112, p. 72-73

	3105000698982
	1. Encerramos o condomínio promovendo o fracionamento da unidade remanescente, sala 511, cuja fração ideal correspondia exatamente à fração remanescente que mantinha o RIP ativo;
2. Revisados valores de cobrança para anos 2009 a 2014 e inserimos por meio da Divisão de Receitas - Direp.
	peça 112, p. 74

	3105010618582
	1. Desvinculamos o RIP em questão para podermos alterar as áreas de utilização de ocupação e aforamento que, por erro sistêmico, estavam iguais. Depois, revinculamos ao RIP primitivo;
2. Revisados valores de cobrança para anos 2010 a 2015 e solicitamos inserção por meio da Divisão de Receitas - Direp (Ver Tabela 1.1) .
	peça 112, p. 75-76

	3105010771771
	1. Verificamos que havia uma inconsistência sistêmica do Siapa gerada após um procedimento de unificação ter sido desfeito, cancelando a utilização deste RIP 31XXX.107717-XX. Assim, efetuamos o cancelamento do RIP no Siapa alegando erro de cadastro.
	peça 112, p. 77

	3105011446645
	1. Alteramos no menu 'dados de cadastramento' as áreas de utilização de ocupação e aforamento que, por erro sistêmico, estavam iguais;
2. Revisados valores de cobrança para anos 2012 a 2015 e solicitamos inserção por meio da Divisão de Receitas - Direp (Ver Tabela 1.1) .
	peça 112, p. 78-79

	3105011446726
	1. Alteramos no menu 'dados de cadastramento' as áreas de utilização de ocupação e aforamento que, por erro sistêmico, estavam iguais;
2. Revisados valores de cobrança para anos 2012 a 2015 e solicitamos inserção por meio da Divisão de Receitas - Direp (Ver Tabela 1.1) .
	peça 112, p. 80-81

	3105011446807
	1. Alteramos no menu 'dados de cadastramento' as áreas de utilização de ocupação e aforamento que, por erro sistêmico, estavam iguais;
2. Revisados valores de cobrança para anos 2012 a 2015 e solicitamos inserção por meio da Divisão de Receitas - Direp (Ver Tabela 1.1) .
	peça 112, p. 82-83

4.2.1.	Com base nas informações constantes da Nota Técnica 2/2015/DICUO/SPU/SE/SPU-MP (peça 112, p. 56-58) e nos documentos anexados aos autos pelo Superintendente do Patrimônio da União em Sergipe em atendimento ao Ofício 143/2015-TCU/SECEX-SE (peça 56) , entende-se que à determinação contida no subitem 9.2.1 do Acórdão 176/2015-TCU-Plenário foi atendida.
4.3.	Subitem 9.2.2:  foi informado à peça 112, p. 1, que a SPU/SE reavaliou os imóveis de uso especial constantes da Tabela 1-A do Relatório de Auditoria (peça 45, p. 65-66) , que se encontravam com avaliação vencida, apresentando os documentos comprobatórios à peça 112, p. 85-271. 
4.3.1.	Após análise dos espelhos do Spiunet dos 81 imóveis que compõem a Tabela 1-A supramencionada, pode-se constatar que todos eles foram reavaliados e essa nova avaliação encontra-se dentro do prazo de validade, conforme determina o Item 4.6 da Orientação Normativa Geade 4/2003. 
4.3.2.	Importante observar que alguns RIPs de imóveis constantes da Tabela 1-A foram cancelados por não pertencer mais à União em virtude de sua alienação, conforme documento de peça 112, p. 92.
4.3.3.	Com base no que aqui foi exposto, entende-se que a determinação constante do subitem 9.2.2 do Acórdão 176/2015-TCU-Plenário foi atendida.
4.4.	Subitem 9.2.3:  foi informado à peça 112, p. 1, que a Divisão de Destinação (Dides) da SPU/SE efetuou a atualização dos RIPs 3115000075001, 3221000035000 e 3115000055000, fazendo constar a data de avaliação dos mesmos, conforme demonstrado nos documentos de peça 112, p. 273-278.
4.4.1.	Em vista do exposto, entende-se que a determinação contida no subitem 9.2.3 do Acórdão 176/2015-TCU-Plenário foi atendida.
4.5.	Subitem 9.2.4:  foi informado à peça 112, p. 2, que a Divisão de Identificação e Controle de Utilização do Patrimônio (Dicup) da SPU/SE reavaliou os RIPs 3111000058236 e 3111000060486, conforme Nota Técnica 2/2015/DICUO/SPU/SE/SPU-MP (peça 112, p. 58) . As providências tomadas encontram-se na tabela a seguir, juntamente com a localização do documento que comprova o seu atendimento:
	RIP
	PROVIDÊNCIA
	LOCALIZAÇÃO

	3111000058236
	Alterado código do logradouro de 80000200 - Barra dos Coqueiros alagados, para 80000100 - barra dos coqueiros gleba rural, considerando a contiguidade dos imóveis e a proximidade dos mesmos à valorizada costa litorânea, efetuada mudança no valor de avaliação do imóvel conforme Anexo 2.
	peça 112, p. 85

	3111000060486
	Mantido código do logradouro 80000100 - Barra dos Coqueiros gleba rural.
	peça 29, p. 1-2

4.5.1.	Em vista do exposto, entende-se que a determinação contida no subitem 9.2.4 do Acórdão 176/2015-TCU-Plenário foi atendida.
4.6.	Subitem 9.3.1:  foi informado à peça 112, p. 2, que a Divisão de Identificação e Controle de Utilização do Patrimônio (Dicup) da SPU/SE "elaborou cronograma de médio e longo prazo, com metas físicas a serem alcançadas em cada ano, seguindo o Plano Nacional de Caracterização, elaborado pelo Órgão Central da Secretaria do Patrimônio da União", conforme demonstrado no documento de peça 112, p. 280, acompanhado dos cronogramas de demarcação da Linhas de Preamar Média (LPM) e Linha Média das Enchentes Ordinárias (LMEO) (peça 112, p. 281 e 282, respectivamente) .
4.6.1.	Em vista do exposto, entende-se que a determinação contida no subitem 9.3.1 do Acórdão 176/2015-TCU-Plenário foi atendida.
4.7.	Subitem 9.3.2:  foi informado à peça 112, p. 2, que a Divisão de Identificação e Controle de Utilização do Patrimônio (Dicup) da SPU/SE realizou pesquisa no Sistema Integrado da Administração Patrimonial (Siapa) , verificando que os RIPs listados na Tabela 20 do Relatório de Auditoria à peça 45, p. 126-127, "são considerados como áreas de uso comum do povo, os quais não são avaliados pelo Siapa para fins de cobrança", conforme consta da Nota Técnica 2/2015/DICUO/SPU/SE/SPU-MP (peça 112, p. 58-63) .
4.7.1.	No que concerne ao RIP 31XXX.113575-XX, foi informado à peça 112, p. 62-63, que se trata de uma Concessão de Uso Especial para fins de Moradia (CUEM) , regulamentada pela Instrução Normativa 2, de 23/11/2007, que, em seu art. 4º, §5º, reza que esse tipo de concessão é sempre gratuito.
4.7.2.	Em vista do exposto, entende-se que a determinação contida no subitem 9.3.2 do Acórdão 176/2015-TCU-Plenário foi atendida.
4.8.	Subitem 9.3.3:  foi informado à peça 112, p. 2, que a Divisão de Identificação e Controle de Utilização do Patrimônio (Dicup) da SPU/SE efetuou o cancelamento dos RIPs 3105011083747, 3105000522191, 3105000993127 e 3105001054957, conforme consta da Nota Técnica 2/2015/DICUO/SPU/SE/SPU-MP (peça 112, p. 63) . As providências tomadas encontram-se na tabela a seguir, juntamente com a localização dos documentos que comprovam o seu atendimento:
	RIP
	PROVIDÊNCIA
	LOCALIZAÇÃO

	3105011083747
	Providenciamos o cancelamento do RIP primitivo uma vez que o mesmo possuía condições de ser encerrado pois a fração ideal remanescente está entre 0,0020 e -0,0015.
	peça 112, p. 87

	3105000522191
	Providenciamos o cancelamento do RIP primitivo uma vez que o mesmo possuía condições de ser encerrado pois a fração ideal remanescente está entre 0,0020 e -0,0015.
	peça 112, p. 88

	3105000993127
	Providenciamos o cancelamento do RIP primitivo uma vez que o mesmo possuía condições de ser encerrado pois a fração ideal remanescente está entre 0,0020 e -0,0015.
	peça 112, p. 89

	3105001054957
	Providenciamos o cancelamento do RIP primitivo uma vez que o mesmo possuía condições de ser encerrado pois a fração ideal remanescente está entre 0,0020 e -0,0015.
	peça 112, p. 90

4.8.1.	Em vista do exposto, entende-se que a determinação contida no subitem 9.3.3 do Acórdão 176/2015-TCU-Plenário foi atendida.
5.	Passa-se a analisar a resposta enviada pelo Superintendente do Patrimônio da União em Alagoas, referente às determinações constantes do Ofício 168/2015-TCU/SECEX-SE (peça 63) , conforme subitens 9.1, 9.4 e 9.5 do Acórdão 176/2015-TCU-Plenário ali referenciados:
5.1.	Subitem 9.1:  o então gestor da SPU/AL informou à peça 113, p. 1, que está atendendo a esta determinação, conforme consta do excerto a seguir:
9.1. Foram enviados ofícios aos órgãos no sentido de determinar aos responsáveis que procedam à reavaliação dos imóveis sob a jurisdição da unidade gestora, vez que as unidades gestores são responsáveis em manter atualizados no sistema SPIUNET os dados referentes aos respectivos bens imóveis;
5.1.1.	Embora o Superintendente do Patrimônio da União no Estado de Alagoas não tenha apresentado em anexo ao Oficio SEI 13626/2015-MP, datado de 1º/10/2015 (peça 113, p. 1-2) , os ofícios que comprovariam a cobrança feita às unidades gestoras para que reavaliassem os imóveis que se encontravam com avaliação vencida, entende-se que a determinação contida no subitem 9.1 do Acórdão 176/2015-TCU-Plenário pode ser considerada atendida, conforme consta da declaração inserta no excerto anterior.
5.2.	Subitem 9.4.1:  foi informado à peça 113, p. 1, que todos os imóveis relacionados na Tabela 2-A foram atualizados em conformidade com a Instrução Normativa 1, de 2/12/2014, e esses resultados encontram-se na tabela de peça 113, p. 3-5.
5.2.1.	Com base na análise feita na tabela de peça 113, p. 3-5, entende-se que houve, por parte da SPU/AL, a atualização das informações referentes aos imóveis constantes da Tabela 2-A e, com isso, a determinação contida no subitem 9.4.1 do Acórdão 176/2015-TCU-Plenário foi atendida.
5.3.	Subitem 9.4.2:  foi informado à peça 113, p. 1-2, que a SPU/AL promoveu a reavaliação dos imóveis de uso especial registrados sob os RIPs 278500223500-0, 278500398500-2 e 278500355500-8, acrescentando o seguinte:
Ressaltamos que as avaliações foram realizadas de forma simplificada de acordo com a IN/SPU n. 1/2014, art. 17. Para o RIP 278500223.500-0 foi realizada apenas a reavaliação do terreno, visto que consiste em área de servidão para passagem de cabos de alta tensão da CHESF. Para os RIPs 278500355500-8 e 278500398.500-2 foram realizadas, também, a avaliação da benfeitoria, tomando por base o valor do Custo Unitário Básico - CUB, publicado pelo SINDUSCON-AL, referência Fevereiro de 2015, cujas planilhas encontram-se anexas.
Destacamos que o sistema Spiunet conta com fatores de depreciação dos valores dos imóveis, os quais levam em conta a idade da benfeitoria e seu estado de conservação. Sendo assim, o valor do CUB apresentado pelo sistema reflete na verdade um valor depreciado, já minorado pelos índices de depreciação aplicados, não cabendo assim sua comparação direta com o CUB publicado pelo Sinduscon.
5.3.1.	Com base na análise feita na tabela de peça 113, p. 3-5, entende-se que houve, por parte da SPU/AL, a reavaliação dos imóveis de RIPs 278500223500-0, 278500398500-2 e 278500355500-8, na forma proposta na determinação contida no subitem 9.4.2 do Acórdão 176/2015-TCU-Plenário. Dessa forma, entende-se que esta determinação foi atendida.
5.4.	Subitem 9.5.1:  o atual gestor da SPU/AL informou à peça 113, p. 2, que o Plano de Ação "segue o Plano Nacional da SPU/MP, de acordo com a Portaria Conjunta 703, de 10 de dezembro de 2014, cópia anexa acompanhada da planilha com o cronograma até 2019".
5.4.1.	A portaria mencionada no subitem anterior foi anexada aos autos à peça 113, p. 8-13, juntamente com o cronograma proposto (peça 113, p. 14) .
5.4.2.	Em vista do exposto, entende-se que a determinação contida no subitem 9.5.1 do Acórdão 176/2015-TCU-Plenário foi atendida.
5.5.	Subitem 9.5.2:  o atual gestor da SPU/AL informou à peça 113, p. 2, que os valores constantes da Tabela 21 que apresentaram valor de avaliação zero devido a inconsistência cadastral, na verdade trata-se de bens de uso comum do povo, sem que seja possível a sua valorização, principalmente em função da inexistência de campo específico para isso no Siapa, conforme segue:
No regime jurídico as áreas em razão de sua destinação ou afetação para fins públicos, os bens de uso comum do povo estão fora do comércio jurídico de direito privado, vale dizer que enquanto mantiverem essa afetação, não podem ser objeto de qualquer relação jurídica regida pelo direito privado, como compra e venda, doação, permuta, locação etc. Portanto, a inalienabilidade dos bens que, por sua natureza são insuscetíveis de valoração patrimonial, é absoluta como: praias e ruas, jamais poderão perder a finalidade pública. Considerando o exposto no sistema de cadastro da SPU, o SIAPA, nas áreas de uso comum do povo não possui campo específico de valorização desses bens.
5.5.1.	Em vista do exposto, entende-se que a determinação contida no subitem 9.5.2 do Acórdão 176/2015-TCU-Plenário foi atendida, restando esclarecido que o valor zerado de avaliação dos imóveis de uso comum do povo se dá em virtude da impossibilidade de sua inclusão no Siapa. 
5.5.2.	Subitem 9.5.3:  o atual gestor da SPU/AL informou à peça 113, p. 2, que "os imóveis constantes dos RIPs 2785.0104457-35 e 2711.0100123-39 foram cancelados por condomínio total, portanto não ficou fração remanescente", conforme consta dos documentos de peça 113, p. 6-7.
5.5.3.	Em vista do exposto, entende-se que a determinação contida no subitem 9.5.3 do Acórdão 176/2015-TCU-Plenário foi atendida, pois foram cancelados os RIPs ali elencados. 
6.	A seguir analisar-se-á as respostas apresentadas pelas unidades jurisdicionadas a partir das notificações referentes às determinações expedidas pelo Plenário deste Tribunal constantes do Acórdão 176/2015 (peça 48) :
6.1.	Órgão: Superintendência de Polícia Rodoviária Federal em Sergipe (subitem 9.6 do Acórdão 176/2015-TCU-Plenário) :
6.1.1.	Por meio do Ofício 557/2015-GAB, datado de 18/3/2015, o superintendente regional substituto da 20ª Superintendência Regional da Polícia Rodoviária Federal em Sergipe informou que "ambos os imóveis foram reavaliados em 17/12/2014" e que "a fim de que não restem dúvidas, os RIPs 3133.00006.500-4 e 3157.00016.500-6 correspondem respectivamente às nossas Unidades Operacionais de Cristinápolis e Itabaiana" (peça 75, p. 1) .
6.1.2.	Nossa análise:
6.1.2.1.	Importante observar que a reavaliação mencionada no Ofício 557/2015-GAB à peça 75, p. 1, foi feita no dia 17/12/2014, ou seja, anteriormente à notificação ao órgão acerca da determinação a ele expedida no subitem 9.6 do Acórdão 176/2015-TCU-Plenário.
6.1.2.2.	Nesse ponto, impende ressaltar que as irregularidades apontadas pela equipe de auditoria deste Tribunal na avaliação dos dois imóveis supramencionados foram as seguintes:
a)	RIP 3133000065004: superavaliação das benfeitorias do imóvel, pois o Custo Unitário Básico (CUB) que constava no Spiunet era de R$ 2.167,51/m², enquanto que o maior CUB encontrado no sítio eletrônico do Sindicato da Indústria da Construção Civil (Sinduscon) de Sergipe para o mês de Novembro/2012 era de R$ 1.301,71 (Projeto Padrão R1-A; peça 45, p. 87) ;
b)	RIP 3157000165006: superavaliação das benfeitorias do imóvel, pois o CUB que constava no Spiunet era de R$ 3.251,27/m², enquanto que o maior CUB encontrado no sítio eletrônico do Sinduscon de Sergipe para o mês de Novembro/2012 era de R$ 1.301,71 (Projeto Padrão R1-A; peça 45, p. 87) .
6.1.2.3.	Ocorre que de acordo com os extratos do Spiunet apresentados pelo gestor do órgão referente aos dois RIPs aqui tratados demonstram que os valores de CUB apresentados ainda se mostraram superavaliados mesmo considerando o maior valor do CUB fornecido pelo Sinduscon de Sergipe para o mês de Dezembro/2014, conforme demonstrado na tabela a seguir:
	RIP
	AVALIAÇÃO EM 17/12/2014
	DADOS DO SINDUSCON (Dezembro/2014) 

		CUB (R$/m²) 
	LOCALIZAÇÃO
	CUB (R$/m²) 
	LOCALIZAÇÃO

	3133000065004
	1.584,08
	peça 75, p. 4
	1.431,78
	 (peça 109) 

	3157000165006
	2.331,07
	peça 75, p. 6
		
6.1.2.4.	 Em vista do exposto, faz-se necessário dar ciência à Superintendência da Polícia Rodoviária Federal em Sergipe a respeito do não atendimento à determinação inserta no subitem 9.6 do Acórdão 176/2015-TCU-Plenário, pois a avaliação das benfeitorias dos imóveis de RIPs 3133.00006.500-4 e 3157.00016.500-6 ainda se mostraram superavaliadas mesmo após a reavaliação feita por este órgão em 17/12/2014, conforme demonstrado na tabela anterior. 
6.2.	Órgão: Instituto Federal de Educação, Ciência e Tecnologia de Sergipe (subitem 9.9 do Acórdão 176/2015-TCU-Plenário) :
6.2.1.	Por meio do Ofício 430/2015/Reitoria/IFS, datado de 4/5/2015, o reitor do IFS encaminhou o Laudo de Avaliação 6991.7121.000314095/2015.01.01.01 do Campus Nossa Senhora da Glória/SE (RIP 3189000505000) (peça 98, p. 1) .
6.2.2.	Nossa análise:
6.2.2.1.	De acordo com o laudo de avaliação apresentado à peça 98, p. 7, o CUB utilizado no cálculo foi de R$ 577,64, referente à Março/2015, cujo valor refere-se àquele apresentado pelo Sinduscon de Sergipe para o Projeto-Padrão Galpão Industrial para o mesmo mês de referência (peça 110) .
6.2.2.2.	Embora com a nova avaliação do imóvel o seu valor tenha sido reduzido de R$ 6.922.803,55 para R$ 4.628.773,97, entende-se que a nova avaliação com base no laudo apresentado se mostra mais precisa que aquela expedita anteriormente apresentada.
6.2.2.3.	Dessa forma, entende-se que a determinação inserta no subitem 9.9 do Acórdão 176/2015-TCU-Plenário restou atendida.
6.3.	Órgão: Superintendência Regional da Polícia Federal em Alagoas (subitem 9.11 do Acórdão 176/2015-TCU-Plenário) :
6.3.1.	Por meio do Ofício 1484/2015-GAB/SR/DPF/AL, datado de 6/4/2015, o Superintendente Regional em Exercício da Superintendência Regional da Polícia Federal em Alagoas informou que o imóvel referente ao RIP 2785002375006 foi reavaliado em 8/8/2014 e esta nova avaliação encontra-se válida até 8/8/2016 (peça 95, p. 1) .
6.3.2.	De acordo com o novo extrato do Spiunet para este imóvel, o valor do CUB em 8/8/2014 foi de R$ 1.835,68/m² (peça 95, p. 4) .
6.3.3.	Nossa análise:
6.3.3.1.	A partir das informações e documentos anexados aos autos, pode-se constatar que a nova avaliação feita pela Superintendência Regional da Polícia Federal em Alagoas no imóvel de RIP 2785002375006 foi anterior ao recebimento do Ofício 169/2015-TCU/SECEX-SE, datado de 27/2/2015 (peça 62) e à prolação do Acórdão 176/2015-TCU-Plenário, o que demonstra que não houve, por parte deste órgão, uma avaliação do imóvel com base no resultado da auditoria feita por este Tribunal em alguns imóveis de uso especial localizados no estado de Alagoas.
6.3.3.2.	Analisando o extrato do Spiunet apresentado, percebe-se que o valor do CUB utilizado ainda se encontra muito superior ao maior valor do CUB para o mês de Agosto/2014, conforme informação extraída do sítio eletrônico do Sinduscon de Alagoas (peça 111) , que apresenta como maior CUB o valor de R$ 1.520,16/m², em se considerando um Projeto-Padrão Residencial - Alto (peça 111, p. 4) , embora o imóvel em questão se assemelhe mais à classificação CAL-8 (Comercial Andar Livre) , que apresenta um CUB de R$ 1.344,15/m² (mês de referência: Agosto/2014; peça 111; p. 4) .
6.3.3.3.	Em vista do exposto, entende-se pertinente propor dar ciência à Superintendência Regional da Polícia Federal em Alagoas a respeito do não atendimento à determinação inserta no subitem 9.11 do Acórdão 176/2015-TCU-Plenário, pois não houve a reavaliação do imóvel de RIP 2785002375006 na forma prescrita neste acórdão, tendo o mesmo ainda apresentado uma superavaliação das benfeitorias, pois o CUB utilizado em 8/8/2014 (R$ 1.835,68/m²) é superior ao valor do CUB encontrado no sítio eletrônico do Sinduscon de Alagoas para o mês de Agosto de 2014, considerando um Projeto-Padrão Comercial - Alto (R$ 1.344,15/m²) . 
6.4.	Órgão: Superintendência Regional da Conab em Alagoas (subitem 9.13 do Acórdão 176/2015-TCU-Plenário) :
6.4.1.	Por meio do Ofício SUREG/AL 266, datado de 25/3/2015, o superintendente regional substituto da Conab de Alagoas informou que efetuou a reavaliação do imóvel de RIP 2785002425003, bem como a  "reavaliação alusiva aos RIPs 278500120.500-0 e 278500203.500-0 que é objeto de nossa cessão de uso e estando assim sob nosso domínio", conforme sugerido pelo coordenador da equipe de fiscalização deste Tribunal, quando informado que o RIP de nosso domínio seria outro e abrange esses dois últimos RIPs (peça 90, p. 1) .
6.4.2.	Aduziu também que a reavaliação foi realizada antes do recebimento do Ofício 171/2015-TCU/SECEX-SE, datado de 27/2/2015 (peça 65) , devido terem tomado ciência do mesmo quando da publicação do Acórdão 176/2015-TCU-Plenário no Diário Oficial da União (peça 90, p. 1) .
6.4.3.	Nossa análise:
6.4.3.1.	De acordo com os documentos anexados aos autos, pode-se constatar que o valor do CUB foi atualizado para R$ 1.296,61/m², referente ao mês de janeiro/2015 (Projeto-Padrão Comercial - Padrão Alto: CSL-16; peça 90, p. 16-18) . As novas avaliações dos RIPs 278500203.500-0 e 278500120.500-0 considerando esse novo valor para o CUB encontram-se à peça 90, p. 9 e 10, respectivamente. 
6.4.3.2.	A partir dessa nova avaliação, o valor do imóvel de RIP 2785002425003 passou de R$ 4.689.593,69 (peça 45, p. 84) para R$ 5.272.166,23 (peça 90, p. 20) . Assim, entende-se que a determinação constante do subitem 9.13 do Acórdão 176/2015-TCU-Plenário dirigida à Superintendência Regional da Conab em Alagoas foi atendida.
6.5.	Órgão: Superintendência Estadual da Funasa em Sergipe (subitem 9.14 do Acórdão 176/2015-TCU-Plenário) :
6.5.1.	Por meio do Ofício 11/Gab/Suest/SE, datado de 11/5/2015 (peça 100, p. 1) , o superintendente estadual da Funasa em Sergipe encaminhou a manifestação "acerca das providências adotadas com vistas ao cumprimento às determinações constantes dos subitens 9.14; 9.14.1; 9.14.1.1 a 9.14.1.4 e 9.14.2 do Acórdão 176/2015-TCU-Plenário". As justificativas e as providências adotadas para cada um dos imóveis em que foram apontadas irregularidades na avaliação encontram-se a seguir:
9.14.1.1 RIPs 3187000105005, 3165000065002, 3187000115000, 3241000055006 e 3211000055004 - a situação dos 05 (cinco) imóveis relacionados, foi devidamente corrigida no SPIUnet, ou seja, alterada a natureza 'rural' para 'urbano', de acordo com os Laudos de Avaliação e Memorial Descritivo de cada imóvel;
9.14.1.2 RIP 3187000155002 - a informação correta da área construída do referido imóvel é de 344,59m², cuja incoerência apontada por esse TCU, foi corrigida no SPIUnet;
9.14.1.3 RIP 3231000035008 - a informação correta da área construída do referido imóvel é de 880,16m², cuja incoerência apontada por esse TCU, foi corrigida no SPIUnet;
9.14.1.4 RIP 3213000085007 - este imóvel foi reavaliado em 5/5/2015 e posteriormente as informações atualizadas no SPIUnet. Os valores das áreas construídas são: 479,76 + 191,46 + 347,88, perfazendo um total de 1.019,10m², conforme Laudo de Avaliação e Memorial Descritivo.
9.14.2 RIPs 3199000035000, 3187000165008, 3213000085007, 3231000035008 e 3211000055004 - os citados imóveis foram reavaliados em 4 e 5/5/2015, por engenheiro da Divisão de Engenharia desta Suest/SE, com base nos parâmetros estabelecidos pelo SPU/MP e seguindo a norma da ABNT NBR 14.653-2, conforme Laudos de Avaliação e atualização das informações no SPIUnet;
6.5.2.	Nossa análise:
6.5.2.1.	No tocante aos imóveis de RIPs 3187000105005, 3165000065002, 3187000115000, 3241000055006 e 3211000055004 (subitem 9.14.1.1 do Acórdão 176/2015-TCU-Plenário) , a alteração da natureza do imóvel foi devidamente efetivada, conforme extratos do Spiunet apresentados à peça 100, p. 3-26.
6.5.2.2.	Com relação ao imóvel de RIP 3187000155002, a incoerência apontada com relação à área construída foi corrigida, conforme novo extrato do Spiunet à peça 100, p. 27-32. O mesmo aconteceu para os imóveis de RIPs 3231000035008 (peça 100, p. 33-36) e 3213000085007 (peça 100, p. 37-41) .
6.5.2.3.	O imóvel de RIP 3199000035000 foi reavaliado, conforme Laudo de Avaliação Simplificado à peça 100, p. 42-46, quando foi confirmada a irregularidade apontada e alterada a área do terreno para 1.200,00m², e não 186.181,23m², como constava anteriormente no Spiunet. O novo extrato do Spiunet para este imóvel encontra-se à peça 100, p. 47-51.
6.5.2.4.	O imóvel de RIP 3187000165008 foi reavaliado, conforme Laudo de Avaliação Simplificado à peça 100, p. 52-56, quando foi confirmada a irregularidade apontada e alterado o valor do CUB utilizado na avaliação da sua benfeitoria, afastando a superavaliação constatada para este imóvel. O novo extrato do Spiunet encontra-se à peça 100, p. 57-60.
6.5.2.5.	O imóvel de RIP 3213000085007 foi reavaliado, conforme Laudo de Avaliação Simplificado à peça 100, p. 61-66, quando foi confirmada a irregularidade apontada e alterada a descrição das benfeitorias, cuja área total construída é de 1.019,10m².
6.5.2.6.	O imóvel de RIP 3231000035008 foi reavaliado, conforme Laudo de Avaliação Simplificado à peça 100, p. 67-69, quando foi confirmada a irregularidade apontada e alterada a descrição das benfeitorias, cuja área total construída é de 880,16m². O novo extrato do Spiunet encontra-se à peça 100, p. 70-74.
6.5.2.7.	O imóvel de RIP 3211000055004 foi reavaliado, conforme Laudo de Avaliação Simplificado à peça 100, p. 75-80, quando foi confirmada a irregularidade apontada e alterado o CUB referente às benfeitorias do imóvel, passando de R$ 522,05/m² para R$ 1.021,95/m² (projeto-Padrão Comercial Normal/CAL-8) .
6.5.2.8.	Com base nas informações e documentos apresentados, tem-se que a determinação feita à Superintendência Estadual da Funasa em Sergipe, conforme subitem 9.14 do Acórdão 176/2015-TCU-Plenário, foi atendida.
6.6.	Órgão: Tribunal Regional do Trabalho da 19ª Região em Alagoas (subitem 9.15 do Acórdão 176/2015-TCU-Plenário) :
6.6.1.	Por meio do Ofício 80/2015/GP, datado de 18/3/2015, o desembargador presidente do TRT/19ª Região informou os novos valores das reavaliações dos imóveis sob o domínio daquele Tribunal (peça 94) .
6.6.2.	Nossa análise:
6.6.2.1.	No caso do imóvel de RIP 2871000095002, a irregularidade apontada pela equipe de fiscalização deste Tribunal foi a subavaliação das suas benfeitorias (peça 45, p. 85) . Com a nova avaliação, o imóvel, antes avaliado em R$ 189.857,55 passou a ser avaliado em R$ 816.446,98 (peça 94) . Nesse caso, embora a determinação para a realização de uma reavaliação do imóvel tenha se dado em virtude da subavaliação de suas benfeitorias, não foi apresentado, juntamente ao Ofício 80/2015/GP (peça 94) , o memorial de cálculo.
6.6.2.2.	Com relação ao imóvel de RIP 2785003925000, a irregularidade apontada pela equipe de fiscalização deste Tribunal foi a superavaliação do valor do terreno, pois de acordo com a PGV do logradouro deste imóvel, o valor do m² do terreno deveria ser de R$ 267,03 e não R$ 447,16 (peça 45, p. 89) . Ocorre que com a reavaliação do terreno (que não apresenta benfeitorias) , o valor do imóvel que antes era de R$ 387.760,91 passou para R$ 935.270,00 (peça 94) , mas sem que fosse apresentado qualquer justificativa para esse aumento de valor, pois nenhum documento foi anexado ao Ofício 80/2015/GP (peça 94) . 
6.6.2.3.	Em vista do exposto, entende-se pertinente ao caso, propor dar ciência ao Tribunal Regional do Trabalho da 19ª Região em Alagoas a respeito da não apresentação do memorial de cálculo referente às reavaliações dos imóveis de RIPs 2871000095002 e 2785003925000, que justifique os valores informados no Ofício 80/2015/GP, datado de 18/3/2015 (peça 94) .
6.7.	Órgão: Universidade Federal de Alagoas (subitem 9.18 do Acórdão 176/2015-TCU-Plenário) :
6.7.1.	Por meio do OFÍCIO.AG.UFAL 17/2015-Reitor, datado de 14/5/2015 (peça 102, p. 1) , o reitor da Ufal encaminhou as manifestações do órgão competente referentes aos itens 9.18.1 e 9.18.2 do Acórdão 176/2015-TCU-Plenário.
6.7.2.	Nossa análise:
6.7.2.1.	No que concerne ao imóvel de RIP 2785002505007, a entidade confirmou a irregularidade e propôs a atualização da descrição do imóvel, pois a área efetivamente construída é de 4.416,00m², conforme demonstrado no documento de peça 102, p. 19, verbis:
A área construída do imóvel é de 4.416m², conforme apresentada na avaliação feita pela Ufal. É relatado que o erro consta na descrição contida no memorial do sistema Spiunet, que apresenta uma área construída de 2.340m² em seu memorial, valor este quando o imóvel tinha apenas um pavimento. Entretanto, atualmente o imóvel tem dois pavimentos, totalizando 4.416m² de área construída.
Desse modo é informado que não existe a necessidade de fazer uma reavaliação no imóvel, pois a última realizada está correta e vigente, sendo necessário apenas atualizar a descrição do imóvel no sistema da Spiunet.
6.7.2.2.	No tocante ao imóvel de RIP 2785002425003, o responsável anexou à peça 102, p. 15, o extrato do Spiunet no qual consta como data da última avaliação 2/3/2015. Importante destacar que esse mesmo imóvel já foi tratado no subitem 4.4.3.2 desta instrução quando se analisou os documentos encaminhados pela Superintendência Regional da Conab em Alagoas e considerou-se atendida a determinação com a nova avaliação do imóvel. Esse imóvel é utilizado tanto pela Conab como pela Ufal.
6.7.2.3.	Dessa forma, tem-se que a determinação constante do subitem 9.18 do Acórdão 176/2015-TCU-Plenário dirigida à Universidade Federal de Alagoas foi atendida. (grifos originais) 
4.2.	Passa-se a analisar a documentação apresentada intempestivamente à peça 117 pelo então delegado da Receita Federal do Brasil em Alagoas, em atendimento ao subitem 9.16 do Acórdão 176/2015-TCU-Plenário (relatoria do Ministro Raimundo Carreiro) . Por meio do Ofício 19/2016-DRF/MAC/GAB, datado de 5/2/2016 (peça 117, p. 1) , informou que todas as providências determinadas nesse acórdão foram devidamente cumpridas, conforme relatório anexo e laudos de avaliação lavrados pela SPU.
4.2.1.	Com relação ao subitem 9.16.1.1 do Acórdão 176/2015-TCU-Plenário (relatoria do Ministro Raimundo Carreiro) , o gestor confirmou que havia impropriedade nas medidas do terreno em contraste com as medidas fornecidas na planta anexada ao SPIUNet, informando que foram retificadas as dimensões do imóvel para retratar fielmente a área do terreno no campo "Dados do terreno da utilização" para: lado direito, 21 m; lado esquerdo, 22,55 m; fundos, 8,47 m e a frente, 7,20m, tudo conforme a planta baixa anexada no SPIUNet, no respectivo RIP (peça 117, p. 2 e 12) .
4.2.2.	No que concerne ao subitem 9.16.1.2 do Acórdão 176/2015-TCU-Plenário (relatoria do Ministro Raimundo Carreiro) , o gestor confirmou que os CUBs estavam registrados a menor quando comparado com o fornecido pelo Sinduscon/AL e que isso se deu em virtude de orientação da área técnica da SPU ter fornecido planilha de cálculo na qual, ao final, "obtinha-se o valor da benfeitoria de utilização" e como o SPIUNet foi alimentado com esse valor, resultou em um CUB calculado pelo sistema menor que o fornecido pelo Sinduscon/AL. E complementou com o seguinte (peça 117, p. 2) :
O cálculo do CUB a menor se deveu, segundo o SPU, porque o SPIUNet só considera a depreciação até 20 anos quando deveria fazê-lo até 50 anos.
Dessa forma, como o sistema foi alimentado pelo valor da benfeitoria de utilização calculado através de planilha (fornecida pelo SPU) que considerou um índice de depreciação diferente (utilizando o CUB correto) o sistema calculou esse CUB a menor porque utilizou índice de depreciação divergente.
4.2.2.1.	Aduz, ao final, que "para atender à determinação do TCU, foi promovida alteração nos dados informados no SPIUNet, agora sendo alimentado com os CUBs fornecidos pelo Sinduscon/AL (...) e, de acordo com nova avaliação feita por técnico do SPU (...) " (peça 117, p. 3) .
4.2.3.	No tocante ao subitem 9.16.2 do Acórdão 176/2015-TCU-Plenário (relatoria do Ministro Raimundo Carreiro) , o gestor informou que embora os imóveis de RIPs 2705000225009 e 2785002795005 já se encontrassem com seus valores atualizados, foram "calculados erradamente como no item anterior, ou seja, com o CUB calculado pelo sistema, a menor" (peça 117, p. 3) . Para corrigir o erro, o sistema SPIUNet foi alimentado com o valor do CUB fornecido pelo Sinduscon/AL e feita uma reavaliação desses dois imóveis.
4.2.4.	Nossa análise:
4.2.4.1.	Para o imóvel de RIP 2833000275008, tem-se que a justificativa do gestor, aliada ao documento apresentado à peça 117, p. 12, comprova que a área correta é de 157,68m², a partir das reais dimensões do imóvel apresentadas detalhadamente, comprovando o cumprimento da determinação deste Tribunal com relação a esse RIP.
4.2.4.2.	Com relação aos RIPs 2885000295001, 2859000145000, 2871000115003, 2825000165007 e 2833000275008, o responsável apresentou à peça 117, p. 8-12, as Folhas de Informação Técnica de Valores (FITV) com as avaliações das benfeitorias corrigidas a partir do valor do Custos Unitários Básicos de Construção (CUB) de R$ 1.016,17/m², referente ao mês de novembro/2015 (peça 117, p. 5-7) . Dessa forma, tem-se que os documentos apresentados comprovam o cumprimento da determinação referente a esses RIPs.
4.2.4.3.	Para os imóveis de RIPs 2705000225009 e 2785002795005, o gestor apresentou as FITVs à peça 117, p. 13-14, contendo o valor correto do CUB de R$ 1.016,17/m², comprovando o cumprimento da determinação deste Tribunal.
4.2.4.4.	Dessa forma, tem-se que a determinação constante do subitem 9.16 do Acórdão 176/2015-TCU-Plenário (relatoria do Ministro Raimundo Carreiro) dirigida à Receita Federal do Brasil em Alagoas foi atendida.
CONCLUSÃO
5.	Em atendimento à segunda parte do subitem 1.7.4 do Acórdão 270/2008-TCU-Plenário (relatoria do Ministro Aroldo Cedraz) , analisou-se no item 3 anterior a pertinência ou não da manutenção da determinação feita à SPU/AL, na forma prevista no subitem 8.11 da instrução de peça 114. A análise concluiu pela necessidade de manutenção dessa proposta, no sentido de determinar à Superintendência do Patrimônio da União no Estado de Alagoas, com fundamento no art. 250, inciso II, do RI/TCU, que realize as vistorias necessárias para uma melhor avaliação do valor do terreno da União dos imóveis constantes das Tabelas 17 e 18 do Relatório de Fiscalização à peça 45, p. 107-123, fazendo constar do Relatório de Gestão as providências adotadas a partir dos resultados encontrados.
5.1.	Dando-se continuidade ao atendimento da determinação feita a esta Secretaria de Controle Externo na primeira parte do subitem 1.7.4 do Acórdão 270/2018-TCU-Plenário (relatoria do Ministro Aroldo Cedraz; peça 121) e com fulcro nas informações contidas no excerto do subitem 4.1 anterior, aliado ainda à análise da documentação apresentada intempestivamente pelo então Delegado da Receita Federal do Brasil de Alagoas à peça 117, na forma do subitem 4.2 anterior, pôde-se concluir que algumas determinações contidas no Acórdão 176/2015-TCU-Plenário (relatoria do Ministro Raimundo Carreiro) , expedidas para alguns órgãos/entidades de Sergipe e Alagoas, já foram cumpridas e outras não.
5.2.	As determinação já cumpridas foram aquelas dirigidas para a Superintendência do Patrimônio da União no Estado de Sergipe (item 4 da instrução de peça 114) , Superintendência do Patrimônio da União no Estado de Alagoas (item 5 da instrução de peça 114) , Instituto Federal de Educação, Ciência e Tecnologia de Sergipe (subitem 6.2 da instrução de peça 114) , Superintendência Regional da Conab em Alagoas (subitem 6.4 da instrução de peça 114) , Superintendência Estadual da Funasa em Sergipe (subitem 6.5 da instrução de peça 114) , Universidade Federal de Alagoas (subitem 6.7 da instrução de peça 114) e Receita Federal do Brasil em Alagoas (subitem 4.2 da presente instrução) . 
5.3.	As determinações ainda não cumpridas na forma prescrita e no prazo determinado por este Tribunal foram aquelas dirigidas à Superintendência de Polícia Rodoviária Federal em Sergipe (subitem 6.1 da instrução de peça 114) , Superintendência Regional da Polícia Federal em Alagoas (subitem 6.3 da instrução de peça 114) e Tribunal Regional do Trabalho da 19ª Região em Alagoas (subitem 6.6 da instrução de peça 114) . Para esses órgãos entendeu-se que a ciência referente ao não atendimento pleno às determinações insertas nos subitens 9.6, 9.11 e 9.15 do Acórdão 176/2015-TCU-Plenário (relatoria do Ministro Raimundo Carreiro) seria suficiente para que as impropriedades fossem corrigidas. Permanece, portanto, o mesmo entendimento anterior.
5.4.	Os órgãos/entidades listados a seguir não se pronunciaram no prazo determinado por este Tribunal: Coordenadoria Estadual do Dnocs em Sergipe, Universidade Federal de Sergipe, Superintendência Regional do Trabalho e Emprego no Estado de Sergipe, Superintendência Estadual da Funasa no Estado de Alagoas e Superintendência Regional do Trabalho e Emprego no Estado de Alagoas. Para esses órgãos/entidades propõe-se a aplicação de multa aos gestores que não deram cumprimento às determinações deste Tribunal, sem prejuízo de se reiterar essas determinações nos mesmos moldes contidos nos subitens 9.7, 9.8, 9.10, 9.12 e 9.17 do Acórdão 176/2015-TCU-Plenário (relatoria do Ministro Raimundo Carreiro) , respectivamente. Insta frisar que pelo teor dessas determinações, entende-se que o melhor encaminhamento a ser feito é a verificação do seu cumprimento quando da análise do próximo Relatório de Gestão a ser elaborado por cada um desses órgãos/entidades, a exemplo das determinações constantes dos subitens 9.3.1, 9.3.2, 9.5.1 e 9.5.2 do Acórdão 176/2015-TCU-Plenário (relatoria do Ministro Raimundo Carreiro) .
5.4.1.	Para os órgãos do estado de Alagoas mencionados no parágrafo anterior, faz-se mister dar conhecimento à Secretaria de Controle Externo no Estado de Alagoas (Secex/AL) e à Controladoria Regional da União no Estado de Alagoas (CGU/AL) acerca do teor das determinações feitas à Superintendência do Patrimônio da União no Estado de Alagoas, à Superintendência Estadual da Funasa no Estado de Alagoas e à Superintendência Regional do Trabalho e Emprego no Estado de Alagoas, na forma do subitem 3.3 da presente instrução, bem como dos subitens 8.15 e 8.17 da instrução de peça 114, respectivamente. E para os órgãos/entidades do estado de Sergipe, propõe-se dar conhecimento à Controladoria Regional da União no Estado do Sergipe acerca do teor das determinações feitas à Coordenadoria Estadual do Dnocs em Sergipe, à Universidade Federal de Sergipe e à Superintendência Regional do Trabalho e Emprego no Estado de Sergipe, nos termos dos subitens 8.12, 8.13 e 8.14 da instrução de peça 114, respectivamente. 
PROPOSTA DE ENCAMINHAMENTO
6.	Ante o exposto, submetem-se os autos à consideração superior, propondo:
6.1.	aplicar ao Sr. Aécio Chaves da Silva (CPF XXX.305.705-XX) , Coordenador Estadual do Dnocs em Sergipe à época, a multa prevista no art. 58, inciso IV, da Lei 8.443/1992, fixando-lhe o prazo de quinze dias, a contar da notificação, para que comprove, perante o Tribunal (art. 214, inciso III, alínea "a", do Regimento Interno/TCU) , o recolhimento da dívida ao Tesouro Nacional, atualizada monetariamente desde a data do Acórdão até a do efetivo recolhimento, se for paga após o vencimento, na forma da legislação em vigor (subitem 5.3 da presente instrução) ;
6.2.	aplicar ao Sr. Ângelo Roberto Antoniolli (CPF XXX.238.618-XX) , Reitor da Universidade Federal de Sergipe à época, a multa prevista no art. 58, inciso IV, da Lei 8.443/1992, fixando-lhe o prazo de quinze dias, a contar da notificação, para que comprove, perante o Tribunal (art. 214, inciso III, alínea "a", do Regimento Interno/TCU) , o recolhimento da dívida ao Tesouro Nacional, atualizada monetariamente desde a data do Acórdão até a do efetivo recolhimento, se for paga após o vencimento, na forma da legislação em vigor (subitem 5.3 da presente instrução) ;
6.3.	aplicar à Sra. Celuta Cruz Moraes Krauss (CPF XXX.866.655-XX) , Superintendente Regional do Trabalho e Emprego no Estado de Sergipe à época, a multa prevista no art. 58, inciso IV, da Lei 8.443/1992, fixando-lhe o prazo de quinze dias, a contar da notificação, para que comprove, perante o Tribunal (art. 214, inciso III, alínea "a", do Regimento Interno/TCU) , o recolhimento da dívida ao Tesouro Nacional, atualizada monetariamente desde a data do Acórdão até a do efetivo recolhimento, se for paga após o vencimento, na forma da legislação em vigor (subitem 5.3 da presente instrução) ;
6.4.	aplicar ao Sr. Roosevelt Patriota Cota (CPF XXX.997.104-XX) , Superintendente Estadual da Funasa em Alagoas à época, a multa prevista no art. 58, inciso IV, da Lei 8.443/1992, fixando-lhe o prazo de quinze dias, a contar da notificação, para que comprove, perante o Tribunal (art. 214, inciso III, alínea "a", do Regimento Interno/TCU) , o recolhimento da dívida ao Tesouro Nacional, atualizada monetariamente desde a data do Acórdão até a do efetivo recolhimento, se for paga após o vencimento, na forma da legislação em vigor (subitem 5.3 da presente instrução) ;
6.5.	aplicar ao Sr. Israel Wanderley Maux Lessa (CPF XXX.488.934-XX) , Superintendente Regional do Trabalho e Emprego no Estado de Alagoas à época, a multa prevista no art. 58, inciso IV, da Lei 8.443/1992, fixando-lhe o prazo de quinze dias, a contar da notificação, para que comprove, perante o Tribunal (art. 214, inciso III, alínea "a", do Regimento Interno/TCU) , o recolhimento da dívida ao Tesouro Nacional, atualizada monetariamente desde a data do Acórdão até a do efetivo recolhimento, se for paga após o vencimento, na forma da legislação em vigor (subitem 5.3 da presente instrução) ;
6.6.	autorizar o desconto da dívida na remuneração do servidor, observado o disposto no art. 46 da Lei 8.112/1990;
6.7.	autorizar, desde logo, nos termos do art. 28, inciso II, da Lei 8.443/1992, a cobrança judicial das dívidas, caso não atendidas as notificações e não seja possível o desconto determinado;
6.8.	determinar à Superintendência do Patrimônio da União no Estado de Alagoas, com fundamento no art. 250, inciso II, do RI/TCU, que realize as vistorias necessárias para uma melhor avaliação do valor do terreno da União dos imóveis constantes das Tabelas 17 e 18 do Relatório de Fiscalização à peça 45, p. 107-123, fazendo constar do Relatório de Gestão as providências adotadas a partir dos resultados encontrados (subitem 3.3 da presente instrução) ;
6.9.	determinar à Coordenadoria Estadual do Dnocs em Sergipe¸ nos termos do art. 43, inciso I, da Lei 8.443/1992, que proceda à reavaliação do bem imóvel sob seu domínio, referente ao RIP 3247000065000, nos termos das normas da SPU/MP atualmente vigentes e da norma ABNT NBR 14.653-2, ou naquela que vier a sucedê-la, fazendo constar do Relatório de Gestão as providências adotadas a partir dos resultados encontrados (subitem 5.3 da presente instrução) ;
6.10.	determinar à Universidade Federal de Sergipe, nos termos do art. 43, inciso I, da Lei 8.443/1992, que proceda à reavaliação dos seguintes imóveis sob seu domínio: RIP 3233001545006, 3105001495007, 3169000095001, 3105001335000, 3105001575000, 3105001585006, 3105001485001, 3171000035000, 3171000055001, 3225000105001 e RIP 3105001505002, nos termos das normas da SPU/MP atualmente vigentes e da norma ABNT NBR 14.653-2, ou naquela que vier a sucedê-la, fazendo constar do Relatório de Gestão as providências adotadas a partir dos resultados encontrados (subitem 5.3 da presente instrução) ; 
6.11.	determinar à Superintendência Regional do Trabalho e Emprego no Estado de Sergipe, nos termos do art. 43, inciso I, da Lei 8.443/1992, que proceda à reavaliação dos seguintes bens imóveis sob seu domínio: RIP 3105002235009, 3157000435003 e 3195000115001, nos termos das normas da SPU/MP atualmente vigentes e da norma ABNT NBR 14.653-2, ou naquela que vier a sucedê-la, fazendo constar do Relatório de Gestão as providências adotadas a partir dos resultados encontrados (subitem 5.3 da presente instrução) ;
6.12.	determinar à Superintendência Estadual da Funasa no Estado de Alagoas, nos termos do art. 43, inciso I, da Lei 8.443/1992, que proceda à reavaliação dos seguintes bens imóveis sob seu domínio: RIP 2763000055003, 2833000325005, 2833000265002, 2745000085001, 2745000115008, 2833000305004, 2835000125002, 2757000055009, 2863000085006, 2745000095007, 2827000085000, 2753000025000, 2833000315000, 2727000055007, 2745000125003, 2849000125002, 2785003175000 e 2785002605001, nos termos das normas da SPU/MP atualmente vigentes e da norma ABNT NBR 14.653-2, ou naquela que vier a sucedê-la, fazendo constar do Relatório de Gestão as providências adotadas a partir dos resultados encontrados (subitem 5.3 da presente instrução) ; 
6.13.	determinar à Superintendência Regional do Trabalho e Emprego no Estado de Alagoas, nos termos do art. 43, inciso I, da Lei 8.443/1992, que (subitem 5.3 da presente instrução) : 
6.13.1.	corrija a impropriedade verificada no imóvel de uso especial de RIP 2707000055002, tendo como referencial as orientações contidas no Manual do Spiunet, uma vez que consta do memorial do terreno que o imóvel tem forma retangular, medindo 7,0m x 40,0m, perfazendo uma área de 280,0m², enquanto que a área do terreno informada nesse memorial é de 303,81m², fazendo constar do Relatório de Gestão as providências adotadas a partir dos resultados encontrados; 
6.13.2.	proceda à reavaliação dos seguintes bens imóveis sob seu domínio: RIP 2705000325003, 2825000255006, 2707000055002, 2885000275000, 2785003045000 e 2785003465009, nos termos das normas da SPU/MP atualmente vigentes e da norma ABNT NBR 14.653-2, ou naquela que vier a sucedê-la, fazendo constar do Relatório de Gestão as providências adotadas a partir dos resultados encontrados;
6.14.	dar conhecimento à Secretaria de Controle Externo no Estado de Alagoas (Secex/AL) e à Controladoria Regional da União no Estado do Alagoas (CGU/AL) acerca do teor das determinações feitas à Superintendência do Patrimônio da União no Estado de Alagoas, à Superintendência Estadual da Funasa no Estado de Alagoas e à Superintendência Regional do Trabalho e Emprego no Estado de Alagoas nos termos dos subitens 6.8, 6.12 e 6.13 anteriores, para a adoção das providências cabíveis (subitens 3.4 e 5.4.1 da presente instrução) ;
6.15.	dar conhecimento à Controladoria Regional da União no Estado do Sergipe (CGU/SE) acerca do teor das determinações feitas à Coordenadoria Estadual do Dnocs em Sergipe, à Universidade Federal de Sergipe e à Superintendência Regional do Trabalho e Emprego no Estado de Sergipe nos termos dos subitens 6.9, 6.10 e 6.11 anteriores, para a adoção das providências cabíveis (subitem 5.4.1 da presente instrução) ;
6.16.	dar ciência à Superintendência da Polícia Rodoviária Federal em Sergipe a respeito do não atendimento à determinação inserta no subitem 9.6 do Acórdão 176/2015-TCU-Plenário (relatoria do Ministro Raimundo Carreiro) , pois a avaliação das benfeitorias dos imóveis de RIPs 3133.00006.500-4 e 3157.00016.500-6 ainda se mostraram superavaliadas mesmo após a reavaliação feita por este órgão em 17/12/2014 (subitem 6.1 da instrução de peça 114) ;
6.17.	dar ciência à Superintendência Regional da Polícia Federal em Alagoas a respeito do não atendimento à determinação inserta no subitem 9.11 do Acórdão 176/2015-TCU-Plenário (relatoria do Ministro Raimundo Carreiro) , pois não houve a reavaliação do imóvel de RIP 2785002375006 na forma prescrita neste acórdão, tendo o mesmo ainda apresentado uma superavaliação das benfeitorias, pois o CUB utilizado em 8/8/2014 (R$ 1.835,68/m²) é superior ao valor do CUB encontrado no sítio eletrônico do Sinduscon de Alagoas para o mês de Agosto de 2014, considerando um Projeto-Padrão Comercial - Alto (R$ 1.344,15/m²) (subitem 6.3 da instrução de peça 114) ;
6.18.	dar ciência ao Tribunal Regional do Trabalho da 19ª Região em Alagoas a respeito da não apresentação do memorial de cálculo referente às reavaliações dos imóveis de RIPs 2871000095002 e 2785003925000, que justifique os valores informados no Ofício 80/2015/GP, datado de 18/3/2015 (subitem 6.6 da instrução de peça 114) ;
6.19.	dar ciência do acórdão que vier a ser proferido, assim como do relatório e do voto que o fundamentarem, às Superintendências do Patrimônio da União nos Estados de Alagoas e Sergipe;
6.20.	arquivar o presente processo, nos termos do art. 169, inciso II, do Regimento Interno do TCU. [...]".
É o Relatório.

não há

Subprocurador-Geral Paulo Soares Bugarin.

MONITORAMENTO DE DELIBERAÇÃO DO TRIBUNAL. DILIGÊNCIA. CUMPRIMENTO DE PARTE DAS MEDIDAS EXARADAS. CIÊNCIA DAS RECOMENDAÇÕES NÃO IMPLEMENTADAS INTEGRALMENTE. MULTA PARA ALGUNS GESTORES EM RAZÃO DO NÃO CUMPRIMENTO ÀS DETERMINAÇÕES DESTE TRIBUNAL. REITERAÇÃO DAS DETERMINAÇÕES NÃO CUMPRIDAS. COMUNICAÇÕES.

RELATÓRIO DE AUDITORIA (RA)

Secretaria de Controle Externo da Administração do Estado (SecexAdmin).

Aprecia-se esta oportunidade Monitoramento autuado com o intuito de verificar a implementação das determinações do Acórdão 176/2015-TCU-Plenário, por meio do qual foi apreciado processo de fiscalização realizada pela então Secretaria de Controle Externo no Estado de Sergipe (Secex-SE) , nas Superintendências do Patrimônio da União no Estado de Alagoas (SPU-AL) e de Sergipe (SPU-SE) , no período compreendido entre 2/6 e 15/8/2014. 
2.	A Auditoria é parte integrante de uma Fiscalização de Orientação Centralizada (FOC) , realizada no âmbito da Secretaria do Patrimônio da União, com vistas a verificar os procedimentos de avaliação dos bens dominiais e de uso especial da União situados nos Estados de Alagoas e Sergipe, com base em informações colhidas junto ao Sistema Integrado de Administração Patrimonial (Siapa) e junto ao Sistema de Gerenciamento dos Imóveis de Uso Especial da União (SPIUnet) .
3.	A unidade técnica analisou, inicialmente, as razões de justificativa e as respostas às determinações com base no Acórdão 176/2015-TCU-Plenário (Peça 48) na instrução de Peça 114, que contou com a concordância do então Diretor e Secretário da então Secex-SE (Peças 115 e 116) .
4.	Entretanto, em atendimento à segunda parte do subitem 1.7.4 do Acórdão 270/2008-TCU-Plenário de minha relatoria, a unidade técnica analisou no item 3 da instrução transcrita no Relatório precedente a pertinência ou não da manutenção da determinação feita à SPU-AL, na forma prevista no subitem 8.11 da instrução de Peça 114.
5.	Cabe esclarecer que, de acordo com informação constante da instrução de Peça 118, p. 2, o relator do TC Processo 033.370/2014-1 (Ministro Raimundo Carreiro) , no seu Despacho de Peça 39, determinou o sobrestamento da apreciação das razões de justificativa juntadas ao referido processo (Peça 27) , bem como dos processos autuados como apartados (sendo o presente processo um deles) , até que fosse realizada auditoria na base de dados nos sistemas de gestão de imóveis da SPU (Siapa e Spiunet) , tendo em vista que foram identificadas incompatibilidades nas informações disponíveis naqueles sistemas nas auditorias realizadas no âmbito da FOC. 
6.	Levantado o sobrestamento dos autos, a unidade técnica deu continuidade ao monitoramento do Acórdão 176/2015-TCU-Plenário, elaborando o Relatório de Peça 132, em que concluiu pela necessidade de manutenção da proposta, no sentido de determinar à Superintendência do Patrimônio da União no Estado de Alagoas, com fundamento no art. 250, inciso II, do RI/TCU, que realizasse as vistorias necessárias para uma melhor avaliação do valor do terreno da União dos imóveis constantes das Tabelas 17 e 18 do Relatório de Fiscalização à Peça 45, p. 107-123, fazendo constar do Relatório de Gestão as providências adotadas a partir dos resultados encontrados.
7.	Com fulcro nas informações contidas no excerto do subitem 4.1, extraída da instrução à Peça 114, que tratou do início desse monitoramento, aliado ainda à análise da documentação apresentada intempestivamente pelo então Delegado da Receita Federal do Brasil de Alagoas à Peça 117, na forma do subitem 4.2 da instrução transcrita no Relatório precedente, a unidade técnica concluiu que já foram cumpridas as determinações dirigidas para a Superintendência do Patrimônio da União no Estado de Sergipe (item 4 da instrução de Peça 114) , Superintendência do Patrimônio da União no Estado de Alagoas (item 5 da instrução de Peça 114) , Instituto Federal de Educação, Ciência e Tecnologia de Sergipe (subitem 6.2 da instrução de Peça 114) , Superintendência Regional da Conab em Alagoas (subitem 6.4 da instrução de Peça 114) , Superintendência Estadual da Funasa em Sergipe (subitem 6.5 da instrução de Peça 114) , Universidade Federal de Alagoas (subitem 6.7 da instrução de Peça 114) e Receita Federal do Brasil em Alagoas (subitem 4.2 da instrução de Peça 132) . 
8.	Verificou, também, que ainda não foram cumpridas na forma prescrita e no prazo determinado por este Tribunal as determinações dirigidas à Superintendência de Polícia Rodoviária Federal em Sergipe (subitem 6.1 da instrução de Peça 114) , Superintendência Regional da Polícia Federal em Alagoas (subitem 6.3 da instrução de Peça 114) e Tribunal Regional do Trabalho da 19ª Região em Alagoas (subitem 6.6 da instrução de Peça 114) . Para esses órgãos entendeu que seria suficiente dar ciência referente ao não atendimento pleno às determinações insertas nos subitens 9.6, 9.11 e 9.15 do Acórdão 176/2015-TCU-Plenário para que as impropriedades fossem corrigidas.
9.	Em relação às entidades que não se pronunciaram no prazo determinado por este Tribunal: Coordenadoria Estadual do Dnocs em Sergipe, Universidade Federal de Sergipe, Superintendência Regional do Trabalho e Emprego no Estado de Sergipe, Superintendência Estadual da Funasa no Estado de Alagoas e Superintendência Regional do Trabalho e Emprego no Estado de Alagoas, propõe a aplicação de multa aos gestores que não deram cumprimento às determinações deste Tribunal, sem prejuízo de se reiterar essas determinações nos mesmos moldes contidos nos subitens 9.7, 9.8, 9.10, 9.12 e 9.17 do Acórdão 176/2015-TCU-Plenário.
10.	Acrescenta que, pelo teor das determinações, o melhor encaminhamento seria a verificação do seu cumprimento quando da análise do próximo Relatório de Gestão a ser elaborado por cada um desses órgãos/entidades, a exemplo das determinações constantes dos subitens 9.3.1, 9.3.2, 9.5.1 e 9.5.2 do Acórdão 176/2015-TCU-Plenário.
11.	Para os órgãos do Estado de Alagoas, propõe seja dado conhecimento à então Secretaria de Controle Externo no Estado de Alagoas (Secex-AL) e à Controladoria Regional da União no Estado de Alagoas (CGU/AL) acerca do teor das determinações feitas à Superintendência do Patrimônio da União no Estado de Alagoas, à Superintendência Estadual da Funasa no Estado de Alagoas e à Superintendência Regional do Trabalho e Emprego no Estado de Alagoas, na forma do subitem 3.3 da instrução à Peça 132, bem como dos subitens 8.15 e 8.17 da instrução de Peça 114, respectivamente. E para os órgãos/entidades do Estado de Sergipe, propõe dar conhecimento à Controladoria Regional da União no Estado do Sergipe acerca do teor das determinações feitas à Coordenadoria Estadual do Dnocs em Sergipe, à Universidade Federal de Sergipe e à Superintendência Regional do Trabalho e Emprego no Estado de Sergipe, nos termos dos subitens 8.12, 8.13 e 8.14 da instrução de Peça 114, respectivamente. 
12.	Conforme exposto na instrução reproduzida no relatório precedente, as providências adotadas pelas Superintendência do Patrimônio da União no Estado de Sergipe, Superintendência do Patrimônio da União no Estado de Alagoas, Instituto Federal de Educação, Ciência e Tecnologia de Sergipe, Superintendência Regional da Conab em Alagoas, Superintendência Estadual da Funasa em Sergipe, Universidade Federal de Alagoas e Receita Federal do Brasil mostraram-se suficientes, razão pela qual considero como cumpridos os subitem 9.1, 9.2, 9.4, 9.5, 9.6, 9.1.3, 9.14 e 9.18 do Acórdão 176/2015-TCU-Plenário. 
13.	Concordo, também, com a proposta de que deve ser dada ciência à Superintendência de Polícia Rodoviária Federal em Sergipe, ao Tribunal Regional do Trabalho da 19ª Região em Alagoas (subitem 6.6 da instrução de Peça 114) , quanto ao atendimento pleno às determinações insertas nos subitens 9.6, 9.11 e 9.15 do Acórdão 176/2015-TCU-Plenário.
14.	Entretanto, no tange à Superintendência Regional da Polícia Federal em Alagoas (subitem 6.3 da instrução de Peça 114) , registro que, quando o processo já se encontrava concluso em meu gabinete, foi acostado aos autos o Ofício 2154/2019/ACl/PF SE, de 29/8/2019, encaminhando o Despacho SELOG/SR/PF/AL (10079952) , bem como documentação complementar enviada pelo Setor de Administração e Logística Policial da Superintendência Regional de Polícia Federal em Alagoas, em resposta ao cumprimento das determinações contidas no Acórdão ora monitorado.
15.	Ao analisar o referido documento constatei a presença do Laudo de Avaliação Técnica 005/2016 (Peça 135, pp. 21, 61 e 66) , com a finalidade avaliar e determinar o valor venal atual Avaliar e determinar o valor venal atual do prédio da sede da Superintendência Regional da Policia Federal em Alagoas (RIP 278500237500-5) . No referido laudo consta que no cálculo do custo de reprodução foi utilizado o CUB (custo unitário básico) de Junho/2016, fornecidos pelo Sinduscon-AL, de R$ 1.479,18, considerando um Projeto-Padrão Comercial - Alto.
16.	Considerando os documentos apresentados e o laudo elaborado no exercício de 2016, data anterior à determinação deste Tribunal, expedida em 2015, depreendo serem suficientes para que seja considerada integralmente cumprida a aludida determinação, não sendo necessária a cientificação da entidade.
17.	Quanto aos gestores das entidades que não se pronunciaram no prazo determinado por este Tribunal, entendo adequada a proposta de aplicação da multa prevista no art. 58, inciso IV, da Lei 8.443/1992, uma vez que nos termos do § 3º do art. 268 do Regimento Interno/TCU, a multa aplicada sob este fundamento legal, prescinde de prévia audiência dos responsáveis, desde que a possibilidade conste da comunicação, o que ocorreu efetivamente nos ofícios de notificação expedidos por este Tribunal (Peças 54 a 69) .
18.	Assim, fixo em R$ 5.000,00 a multa a ser aplicada à Sra. Celuta Cruz Moraes Krauss e aos Srs. Aécio Chaves da Silva, Ângelo Roberto Antoniolli, Roosevelt Patriota Cota, Israel Wanderley Maux Lessa.
19.	Quanto à proposta de que seja dado conhecimento à então SECEX-AL acerca do teor das determinações do subitem 3.3 da instrução à Peça 132, bem como dos subitens 8.15 e 8.17 da instrução de Peça 114 e dos subitens 8.12, 8.13 e 8.14 da instrução de Peça 114, como houve assunção dos processos relacionados à Secretaria de Patrimônio da União por referida unidade técnica, a cientificação deve ser a ela direcionada.
20.	Cabe reiterar as determinações não cumpridas. Entendo adequado que a verificação do seu cumprimento seja efetivada no âmbito do próximo Relatório de Gestão a ser elaborado por cada um desses órgãos/entidades.
21.	Por fim, manifesto minha concordância com as demais propostas formuladas nas intruções de Peças 114 e 132, cujos fundamentos por percucientes incorporo às minhas razões de decidir no presente processo.
	Por todo o exposto, VOTO por que o Tribunal adote a minuta de deliberação que submeto a sua consideração.
TCU, Sala das Sessões Ministro Luciano Brandão Alves de Souza, em 13 de novembro de 2019.
AROLDO CEDRAZ 
Relator